---
date: "2023-04-26T00:00:00+01:00"
draft: false
menu:
  dados_ppga:
    parent: Labs
    weight: 15
title: "Lab 3.1 - `dados categóricos`"
toc: true
type: docs
weight: 15
---

## **Atividade**

1. Qual a diferença nos fatores criados com os códigos abaixo?

```{r}
fator1 <- as.factor(c("c", "a", "z", "B"))
fator2 <- forcats::as_factor(c("c", "a", "z", "B"))
```

> A função do R base as.factor() ordena os níveis do fator em ordem alfabética. A função as_factor() do pacote forcats ordena os níveis do fator na ordem que eles aparecem no vetor.

2. Ordene os níveis do fator frutas conforme a sua preferência, isto é, as que você mais gosta primeiro e as que você menos gosta por último.

```{r}
frutas <- as.factor(c("maçã", "banana", "mamão", "laranja", "melancia"))
```

> Use a função lvls_reorder()

3. Com base no vetor series, resolva os itens a seguir.

```{r}
series <- as.factor(c("Game of Thrones", "How I Met your Mother", "Friends", "Lost", "The Office", "Breaking Bad"))
```

a. Ordene os níveis do vetor series conforme a sua preferência, isto é, as que você mais gosta primeiro e as que você menos gosta por último.

b. Junte ao vetor series o vetor novas_series a seguir, reordenando os níveis para manter a sua ordem de preferência.

```{r}
novas_series <- as.factor(c("The Boys", "Stranger Things", "Queen's Gambit"))
```

> use a função fct_c() 
  
c. Renomeie o níveis do vetor criado no item (b) para os nomes em Português das séries. Mantenha o mesmo nome caso não haja tradução.

> use a função fct_recode()
