---
date: "2023-03-235T00:00:00+01:00"
draft: true
menu:
  adm_prod_mat:
    parent: Atividades de aprendizagem
    weight: 20
title: 2. Previsão e informação de vendas - gabarito
editor_options: 
  markdown: 
    wrap: 70
output: 
  blogdown::html_page:
    toc: true
type: docs
weight: 20
---

**Contexto:** Uma sorveteria premium que precisa planejar a produção para o próximo ano.

**Questão-chave:** Qual método fornece a melhor previsão para otimizar a produção e minimizar desperdícios?

**Desafio:** Alta sazonalidade com pico no verão

**Focos:** Identificar padrão sazonal, preparar para picos de demanda

**Fatores externos:** Condições climáticas, eventos locais, concorrência


```{r}
# Carregar bibliotecas necessárias
library(dplyr)
library(kableExtra)
library(ggplot2)

# FUNÇÕES PARA CÁLCULO DOS MÉTODOS DE PREVISÃO ----------------------------

calcular_mms <- function(dados, n) {
  mms <- numeric(length(dados))
  for(i in n:length(dados)) {
    mms[i] <- mean(dados[(i-n+1):i])
  }
  return(mms)
}

calcular_mmp <- function(dados, pesos) {
  n <- length(pesos)
  mmp <- numeric(length(dados))
  for(i in n:length(dados)) {
    periodo <- dados[(i-n+1):i]
    mmp[i] <- sum(periodo * pesos) / sum(pesos)
  }
  return(mmp)
}

calcular_se <- function(dados, alpha) {
  se <- numeric(length(dados))
  se[1] <- dados[1]  # Inicialização
  for(i in 2:length(dados)) {
    se[i] <- alpha * dados[i-1] + (1-alpha) * se[i-1]
  }
  return(se)
}

calcular_mape <- function(real, previsao) {
  erro <- abs((real - previsao) / real)
  mape <- mean(erro, na.rm = TRUE) * 100
  return(round(mape, 2))
}

# CENÁRIO 1: SORVETE ARTESANAL --------------------------------------------

# Dados do Cenário 1
meses <- c("Jan", "Fev", "Mar", "Abr", "Mai", "Jun", "Jul", "Ago", "Set", "Out", "Nov", "Dez")
demanda1 <- c(120, 130, 180, 250, 400, 650, 800, 720, 480, 300, 200, 280)

# Cálculos para Cenário 1
mms1 <- calcular_mms(demanda1, 3)
mmp1 <- calcular_mmp(demanda1, c(0.5, 0.3, 0.2))
se1 <- calcular_se(demanda1, 0.3)

# Criar dataframe para Cenário 1
df1 <- data.frame(
  Mês = meses,
  Demanda_Real = demanda1,
  MMS = round(mms1, 1),
  MMP = round(mmp1, 1),
  SE = round(se1, 1)
)

# Calcular MAPE para Cenário 1 (excluindo primeiros meses sem previsão)
mape_mms1 <- calcular_mape(demanda1[4:12], mms1[4:12])
mape_mmp1 <- calcular_mape(demanda1[4:12], mmp1[4:12])
mape_se1 <- calcular_mape(demanda1[2:12], se1[2:12])

# Tabela HTML para Cenário 1
kable(df1, caption = "Cenário 1: Sorvete Artesanal - Previsões de Demanda") %>%
  kable_styling(bootstrap_options = c("striped", "hover"), full_width = FALSE) %>%
  add_header_above(c(" " = 2, "Métodos de Previsão" = 3)) %>%
  footnote(general = paste("MAPE - MMS:", mape_mms1, "%, MMP:", mape_mmp1, "%, SE:", mape_se1, "%"))

# Gráfico para Cenário 1
ggplot(df1, aes(x = factor(Mês, levels = meses))) +
  geom_line(aes(y = Demanda_Real, group = 1, color = "Real"), size = 1) +
  geom_line(aes(y = MMS, group = 1, color = "MMS"), size = 1, linetype = "dashed", na.rm = TRUE) +
  geom_line(aes(y = MMP, group = 1, color = "MMP"), size = 1, linetype = "dashed", na.rm = TRUE) +
  geom_line(aes(y = SE, group = 1, color = "SE"), size = 1, linetype = "dashed", na.rm = TRUE) +
  labs(title = "Cenário 1: Sorvete Artesanal - Comparação de Métodos",
       x = "Mês", y = "Demanda (kg)", color = "Série") +
  theme_minimal()

# CENÁRIO 2: SMARTPHONE PREMIUM -------------------------------------------

# Dados do Cenário 2
demanda2 <- c(1200, 1350, 1500, 1650, 1800, 2000, 2200, 2400, 2550, 2700, 2850, 3000)

# Cálculos para Cenário 2
mms2 <- calcular_mms(demanda2, 3)
mmp2 <- calcular_mmp(demanda2, c(0.5, 0.3, 0.2))
se2 <- calcular_se(demanda2, 0.3)

# Criar dataframe para Cenário 2
df2 <- data.frame(
  Mês = paste("Mês", 1:12),
  Demanda_Real = demanda2,
  MMS = round(mms2, 1),
  MMP = round(mmp2, 1),
  SE = round(se2, 1)
)

# Calcular MAPE para Cenário 2
mape_mms2 <- calcular_mape(demanda2[4:12], mms2[4:12])
mape_mmp2 <- calcular_mape(demanda2[4:12], mmp2[4:12])
mape_se2 <- calcular_mape(demanda2[2:12], se2[2:12])

# Tabela HTML para Cenário 2
kable(df2, caption = "Cenário 2: Smartphone Premium - Previsões de Demanda") %>%
  kable_styling(bootstrap_options = c("striped", "hover"), full_width = FALSE) %>%
  add_header_above(c(" " = 2, "Métodos de Previsão" = 3)) %>%
  footnote(general = paste("MAPE - MMS:", mape_mms2, "%, MMP:", mape_mmp2, "%, SE:", mape_se2, "%"))

# Gráfico para Cenário 2
ggplot(df2, aes(x = factor(Mês, levels = paste("Mês", 1:12)))) +
  geom_line(aes(y = Demanda_Real, group = 1, color = "Real"), size = 1) +
  geom_line(aes(y = MMS, group = 1, color = "MMS"), size = 1, linetype = "dashed", na.rm = TRUE) +
  geom_line(aes(y = MMP, group = 1, color = "MMP"), size = 1, linetype = "dashed", na.rm = TRUE) +
  geom_line(aes(y = SE, group = 1, color = "SE"), size = 1, linetype = "dashed", na.rm = TRUE) +
  labs(title = "Cenário 2: Smartphone Premium - Comparação de Métodos",
       x = "Mês", y = "Demanda (unidades)", color = "Série") +
  theme_minimal()

# CENÁRIO 3: MEDICAMENTO ESPECÍFICO ---------------------------------------

# Dados do Cenário 3
demanda3 <- c(450, 420, 480, 1200, 460, 440, 430, 1500, 470, 490, 510, 2000)

# Cálculos para Cenário 3
mms3 <- calcular_mms(demanda3, 3)
mmp3 <- calcular_mmp(demanda3, c(0.5, 0.3, 0.2))
se3 <- calcular_se(demanda3, 0.3)

# Criar dataframe para Cenário 3
df3 <- data.frame(
  Mês = meses,
  Demanda_Real = demanda3,
  MMS = round(mms3, 1),
  MMP = round(mmp3, 1),
  SE = round(se3, 1)
)

# Calcular MAPE para Cenário 3
mape_mms3 <- calcular_mape(demanda3[4:12], mms3[4:12])
mape_mmp3 <- calcular_mape(demanda3[4:12], mmp3[4:12])
mape_se3 <- calcular_mape(demanda3[2:12], se3[2:12])

# Tabela HTML para Cenário 3
kable(df3, caption = "Cenário 3: Medicamento Específico - Previsões de Demanda") %>%
  kable_styling(bootstrap_options = c("striped", "hover"), full_width = FALSE) %>%
  add_header_above(c(" " = 2, "Métodos de Previsão" = 3)) %>%
  footnote(general = paste("MAPE - MMS:", mape_mms3, "%, MMP:", mape_mmp3, "%, SE:", mape_se3, "%"))

# Gráfico para Cenário 3
ggplot(df3, aes(x = factor(Mês, levels = meses))) +
  geom_line(aes(y = Demanda_Real, group = 1, color = "Real"), size = 1) +
  geom_line(aes(y = MMS, group = 1, color = "MMS"), size = 1, linetype = "dashed", na.rm = TRUE) +
  geom_line(aes(y = MMP, group = 1, color = "MMP"), size = 1, linetype = "dashed", na.rm = TRUE) +
  geom_line(aes(y = SE, group = 1, color = "SE"), size = 1, linetype = "dashed", na.rm = TRUE) +
  labs(title = "Cenário 3: Medicamento Específico - Comparação de Métodos",
       x = "Mês", y = "Demanda (caixas)", color = "Série") +
  theme_minimal()

# RESUMO COMPARATIVO DOS MAPES --------------------------------------------

# Criar tabela resumo com MAPE de todos os cenários
resumo_mape <- data.frame(
  Cenário = c("Sorvete Artesanal", "Smartphone Premium", "Medicamento Específico"),
  MMS = c(mape_mms1, mape_mms2, mape_mms3),
  MMP = c(mape_mmp1, mape_mmp2, mape_mmp3),
  SE = c(mape_se1, mape_se2, mape_se3),
  Melhor_Método = c(
    ifelse(min(c(mape_mms1, mape_mmp1, mape_se1)) == mape_mms1, "MMS", 
           ifelse(min(c(mape_mms1, mape_mmp1, mape_se1)) == mape_mmp1, "MMP", "SE")),
    ifelse(min(c(mape_mms2, mape_mmp2, mape_se2)) == mape_mms2, "MMS", 
           ifelse(min(c(mape_mms2, mape_mmp2, mape_se2)) == mape_mmp2, "MMP", "SE")),
    ifelse(min(c(mape_mms3, mape_mmp3, mape_se3)) == mape_mms3, "MMS", 
           ifelse(min(c(mape_mms3, mape_mmp3, mape_se3)) == mape_mmp3, "MMP", "SE"))
  )
)

# Tabela resumo em HTML
kable(resumo_mape, caption = "Resumo Comparativo - MAPE por Cenário e Método (%)") %>%
  kable_styling(bootstrap_options = c("striped", "hover"), full_width = FALSE) %>%
  row_spec(which.min(resumo_mape$MMS), bold = TRUE, color = "white", background = "#D32F2F") %>%
  row_spec(which.min(resumo_mape$MMP), bold = TRUE, color = "white", background = "#388E3C") %>%
  row_spec(which.min(resumo_mape$SE), bold = TRUE, color = "white", background = "#1976D2")

# ANÁLISE DOS RESULTADOS --------------------------------------------------

cat("ANÁLISE DOS RESULTADOS:\n")
cat("=======================\n\n")

cat("CENÁRIO 1 (Sorvete Artesanal - Sazonal):\n")
cat("- MAPE MMS:", mape_mms1, "%\n")
cat("- MAPE MMP:", mape_mmp1, "%\n") 
cat("- MAPE SE:", mape_se1, "%\n")
cat("- Método recomendado:", ifelse(mape_mms1 == min(c(mape_mms1, mape_mmp1, mape_se1)), "MMS",
                                   ifelse(mape_mmp1 == min(c(mape_mms1, mape_mmp1, mape_se1)), "MMP", "SE")), "\n\n")

cat("CENÁRIO 2 (Smartphone Premium - Tendência):\n")
cat("- MAPE MMS:", mape_mms2, "%\n")
cat("- MAPE MMP:", mape_mmp2, "%\n")
cat("- MAPE SE:", mape_se2, "%\n")
cat("- Método recomendado:", ifelse(mape_mms2 == min(c(mape_mms2, mape_mmp2, mape_se2)), "MMS",
                                   ifelse(mape_mmp2 == min(c(mape_mms2, mape_mmp2, mape_se2)), "MMP", "SE")), "\n\n")

cat("CENÁRIO 3 (Medicamento - Irregular):\n")
cat("- MAPE MMS:", mape_mms3, "%\n")
cat("- MAPE MMP:", mape_mmp3, "%\n")
cat("- MAPE SE:", mape_se3, "%\n")
cat("- Método recomendado:", ifelse(mape_mms3 == min(c(mape_mms3, mape_mmp3, mape_se3)), "MMS",
                                   ifelse(mape_mmp3 == min(c(mape_mms3, mape_mmp3, mape_se3)), "MMP", "SE")), "\n")
```


```{r}
# FUNÇÃO CORRIGIDA DO GABARITO COM PREVISÃO DO 13º MÊS --------------------

calcular_previsao_mes13 <- function(dados_reais) {
  demanda <- dados_reais$Demanda_Real
  
  # Calcular previsões para os meses históricos
  mms <- calcular_mms(demanda, 3)
  mmp <- calcular_mmp(demanda, c(0.5, 0.3, 0.2))
  se <- calcular_se(demanda, 0.3)
  
  # PREVISÃO PARA O MÊS 13
  # MMS: média dos últimos 3 meses (meses 10, 11, 12)
  previsao_mms_13 <- mean(demanda[10:12])
  
  # MMP: média ponderada dos últimos 3 meses
  previsao_mmp_13 <- sum(demanda[10:12] * c(0.5, 0.3, 0.2))
  
  # SE: usando o último valor suavizado
  previsao_se_13 <- 0.3 * demanda[12] + 0.7 * se[12]
  
  # Calcular MAPE (apenas meses históricos)
  mape_mms <- calcular_mape(demanda[4:12], mms[4:12])
  mape_mmp <- calcular_mape(demanda[4:12], mmp[4:12])
  mape_se <- calcular_mape(demanda[2:12], se[2:12])
  
  return(list(
    MMS = c(mms, previsao_mms_13),
    MMP = c(mmp, previsao_mmp_13),
    SE = c(se, previsao_se_13),
    MAPE_MMS = mape_mms,
    MAPE_MMP = mape_mmp,
    MAPE_SE = mape_se,
    Previsao_M13 = c(MMS = previsao_mms_13, MMP = previsao_mmp_13, SE = previsao_se_13)
  ))
}

# CALCULAR RESULTADOS PARA CADA CENÁRIO COM MÊS 13 ------------------------

resultados1_mes13 <- calcular_previsao_mes13(df1)
resultados2_mes13 <- calcular_previsao_mes13(df2)
resultados3_mes13 <- calcular_previsao_mes13(df3)

# FUNÇÃO ATUALIZADA DO GABARITO COM MÊS 13 --------------------------------

criar_gabarito_completo <- function(cenario_num, titulo, dados_reais, resultados) {
  
  pdf(paste0("Gabarito_Completo_Cenario", cenario_num, ".pdf"), width = 14, height = 11)
  
  # Criar dataframe completo com mês 13
  meses_completos <- c(dados_reais$Mês, "M13")
  demanda_completa <- c(dados_reais$Demanda_Real, NA)
  
  dados_gabarito <- data.frame(
    Mês = meses_completos,
    Demanda_Real = demanda_completa,
    MMS_Correto = round(resultados$MMS, 1),
    MMP_Correto = round(resultados$MMP, 1),
    SE_Correto = round(resultados$SE, 1),
    Erro_MMS = c(round(abs((dados_reais$Demanda_Real - resultados$MMS[1:12]) / dados_reais$Demanda_Real) * 100, 1), "---"),
    Erro_MMP = c(round(abs((dados_reais$Demanda_Real - resultados$MMP[1:12]) / dados_reais$Demanda_Real) * 100, 1), "---"),
    Erro_SE = c(round(abs((dados_reais$Demanda_Real - resultados$SE[1:12]) / dados_reais$Demanda_Real) * 100, 1), "---")
  )
  
  # Adicionar linha de MAPE
  linha_mape <- data.frame(
    Mês = "MAPE (M1-12)",
    Demanda_Real = "---",
    MMS_Correto = paste(round(resultados$MAPE_MMS, 2), "%"),
    MMP_Correto = paste(round(resultados$MAPE_MMP, 2), "%"),
    SE_Correto = paste(round(resultados$MAPE_SE, 2), "%"),
    Erro_MMS = "---",
    Erro_MMP = "---",
    Erro_SE = "---"
  )
  
  dados_gabarito_completo <- rbind(dados_gabarito, linha_mape)
  
  # Criar tabela formatada
  tabela_gabarito <- tableGrob(dados_gabarito_completo, rows = NULL,
                              theme = ttheme_minimal(
                                base_size = 10,
                                core = list(
                                  fg_params = list(hjust = 0.5, x = 0.5),
                                  bg_params = list(fill = c(rep(c("white", "#f0f0f0"), 6), 
                                                          "lightyellow", "#e8f5e8"))
                                ),
                                colhead = list(
                                  fg_params = list(fontface = "bold", fontsize = 11),
                                  bg_params = list(fill = "#2196F3", alpha = 0.8)
                                )
                              ))
  
  # Resumo das previsões do Mês 13
  resumo_mes13 <- data.frame(
    Método = c("MMS", "MMP", "SE"),
    Previsão_M13 = round(resultados$Previsao_M13, 1),
    Fórmula_Usada = c(
      "Média dos meses 10, 11, 12",
      "Ponderada: 0.5×M12 + 0.3×M11 + 0.2×M10",
      "Suavização: 0.3×M12 + 0.7×F12"
    )
  )
  
  tabela_resumo <- tableGrob(resumo_mes13, rows = NULL,
                            theme = ttheme_minimal(
                              base_size = 10,
                              core = list(
                                bg_params = list(fill = c("white", "#f9f9f9", "white"))
                              )
                            ))
  
  # Layout da página do gabarito
  grid.arrange(
    textGrob(paste("GABARITO COMPLETO - CENÁRIO", cenario_num, ":", titulo),
            gp = gpar(fontsize = 18, fontface = "bold")),
    
    textGrob("PREVISÕES COMPLETAS INCLUINDO MÊS 13",
            gp = gpar(fontsize = 14, fontface = "italic")),
    
    textGrob(paste("MAPE dos métodos (Meses 1-12): MMS =", round(resultados$MAPE_MMS, 2), 
                  "%, MMP =", round(resultados$MAPE_MMP, 2), "%, SE =", round(resultados$MAPE_SE, 2), "%"),
            gp = gpar(fontsize = 12, col = "darkred", fontface = "bold")),
    
    tabela_gabarito,
    
    textGrob("PREVISÕES PARA O MÊS 13:",
            gp = gpar(fontsize = 12, fontface = "bold")),
    
    tabela_resumo,
    
    nrow = 6, 
    heights = c(0.2, 0.1, 0.1, 2.5, 0.1, 0.4)
  )
  
  dev.off()
}

# FUNÇÃO DO GABARITO GRÁFICO COM PREVISÕES PLOTADAS ATÉ MÊS 13 ------------

criar_gabarito_grafico_mes13 <- function(cenario_num, titulo, dados_reais, resultados) {
  
  pdf(paste0("Gabarito_Grafico_Mes13_Cenario", cenario_num, ".pdf"), width = 14, height = 10)
  
  # Dados para o gráfico
  meses_grafico <- 1:13
  meses_labels <- c(dados_reais$Mês, "M13")
  
  # Criar gráfico com todas as previsões incluindo mês 13
  grafico_gabarito <- ggplot() +
    # Demanda real (apenas meses 1-12)
    geom_point(aes(x = 1:12, y = dados_reais$Demanda_Real), 
               size = 3, color = "black", shape = 16) +
    geom_line(aes(x = 1:12, y = dados_reais$Demanda_Real), 
              color = "black", size = 1, linetype = "solid") +
    
    # Previsão MMS (meses 4-13)
    geom_line(aes(x = 4:13, y = resultados$MMS[4:13]), 
              color = "red", size = 1.2, linetype = "solid") +
    geom_point(aes(x = 4:13, y = resultados$MMS[4:13]), 
               size = 3, color = "red", shape = 17) +
    
    # Previsão MMP (meses 4-13)
    geom_line(aes(x = 4:13, y = resultados$MMP[4:13]), 
              color = "blue", size = 1.2, linetype = "solid") +
    geom_point(aes(x = 4:13, y = resultados$MMP[4:13]), 
               size = 3, color = "blue", shape = 15) +
    
    # Previsão SE (meses 2-13)
    geom_line(aes(x = 2:13, y = resultados$SE[2:13]), 
              color = "darkgreen", size = 1.2, linetype = "solid") +
    geom_point(aes(x = 2:13, y = resultados$SE[2:13]), 
               size = 3, color = "darkgreen", shape = 18) +
    
    # Destacar área de previsão futura
    annotate("rect", xmin = 12.5, xmax = 13.5, ymin = 0, 
             ymax = max(dados_reais$Demanda_Real) * 1.3,
             fill = "yellow", alpha = 0.2) +
    
    geom_vline(xintercept = 12.5, linetype = "dashed", color = "red", size = 1) +
    
    # Configurações do gráfico
    scale_x_continuous(breaks = 1:13, labels = meses_labels, expand = c(0.02, 0.02)) +
    scale_y_continuous(limits = c(0, max(dados_reais$Demanda_Real) * 1.3)) +
    
    labs(
      title = paste("GABARITO - CENÁRIO", cenario_num, ":", titulo, "- PREVISÕES ATÉ MÊS 13"),
      subtitle = "Linha preta: Demanda Real | Vermelho: MMS | Azul: MMP | Verde: SE | Área amarela: Previsão Futura",
      x = "Meses",
      y = "Demanda"
    ) +
    
    theme_bw() +
    theme(
      plot.title = element_text(hjust = 0.5, face = "bold", size = 16),
      plot.subtitle = element_text(hjust = 0.5, size = 12),
      panel.grid.major = element_line(color = "gray95")
    ) +
    
    # Legenda com valores do Mês 13
    annotate("text", x = 1, y = max(dados_reais$Demanda_Real) * 1.25, 
             label = "PREVISÕES MÊS 13:", hjust = 0, fontface = "bold", size = 5) +
    annotate("text", x = 1, y = max(dados_reais$Demanda_Real) * 1.20, 
             label = paste("MMS:", round(resultados$Previsao_M13["MMS"], 1)), 
             hjust = 0, color = "red", fontface = "bold", size = 4) +
    annotate("text", x = 1, y = max(dados_reais$Demanda_Real) * 1.16, 
             label = paste("MMP:", round(resultados$Previsao_M13["MMP"], 1)), 
             hjust = 0, color = "blue", fontface = "bold", size = 4) +
    annotate("text", x = 1, y = max(dados_reais$Demanda_Real) * 1.12, 
             label = paste("SE:", round(resultados$Previsao_M13["SE"], 1)), 
             hjust = 0, color = "darkgreen", fontface = "bold", size = 4) +
    
    # MAPE
    annotate("text", x = 8, y = max(dados_reais$Demanda_Real) * 1.25, 
             label = "MAPE (M1-12):", hjust = 0, fontface = "bold", size = 5) +
    annotate("text", x = 8, y = max(dados_reais$Demanda_Real) * 1.20, 
             label = paste("MMS:", round(resultados$MAPE_MMS, 2), "%"), 
             hjust = 0, color = "red", size = 4) +
    annotate("text", x = 8, y = max(dados_reais$Demanda_Real) * 1.16, 
             label = paste("MMP:", round(resultados$MAPE_MMP, 2), "%"), 
             hjust = 0, color = "blue", size = 4) +
    annotate("text", x = 8, y = max(dados_reais$Demanda_Real) * 1.12, 
             label = paste("SE:", round(resultados$MAPE_SE, 2), "%"), 
             hjust = 0, color = "darkgreen", size = 4)
  
  print(grafico_gabarito)
  dev.off()
}

# GERAR GABARITOS COMPLETOS PARA CADA CENÁRIO -----------------------------

# Cenário 1: Sorvete Artesanal
criar_gabarito_completo(1, "Sorvete Artesanal", df1, resultados1_mes13)
criar_gabarito_grafico_mes13(1, "Sorvete Artesanal", df1, resultados1_mes13)

# Cenário 2: Smartphone Premium
criar_gabarito_completo(2, "Smartphone Premium", df2, resultados2_mes13)
criar_gabarito_grafico_mes13(2, "Smartphone Premium", df2, resultados2_mes13)

# Cenário 3: Medicamento Específico
criar_gabarito_completo(3, "Medicamento Específico", df3, resultados3_mes13)
criar_gabarito_grafico_mes13(3, "Medicamento Específico", df3, resultados3_mes13)

# RESUMO COMPARATIVO COM MÊS 13 -------------------------------------------

criar_resumo_completo_professor <- function() {
  
  resumo <- data.frame(
    Cenário = c("1 - Sorvete Artesanal", "2 - Smartphone Premium", "3 - Medicamento Específico"),
    Padrão = c("Sazonal", "Tendência", "Irregular"),
    MAPE_MMS = c(round(resultados1_mes13$MAPE_MMS, 2), 
                 round(resultados2_mes13$MAPE_MMP, 2), 
                 round(resultados3_mes13$MAPE_MMS, 2)),
    MAPE_MMP = c(round(resultados1_mes13$MAPE_MMP, 2), 
                 round(resultados2_mes13$MAPE_MMP, 2), 
                 round(resultados3_mes13$MAPE_MMP, 2)),
    MAPE_SE = c(round(resultados1_mes13$MAPE_SE, 2), 
                round(resultados2_mes13$MAPE_SE, 2), 
                round(resultados3_mes13$MAPE_SE, 2)),
    Previsão_M13_MMS = round(c(resultados1_mes13$Previsao_M13["MMS"], 
                              resultados2_mes13$Previsao_M13["MMS"], 
                              resultados3_mes13$Previsao_M13["MMS"]), 1),
    Previsão_M13_MMP = round(c(resultados1_mes13$Previsao_M13["MMP"], 
                              resultados2_mes13$Previsao_M13["MMP"], 
                              resultados3_mes13$Previsao_M13["MMP"]), 1),
    Previsão_M13_SE = round(c(resultados1_mes13$Previsao_M13["SE"], 
                             resultados2_mes13$Previsao_M13["SE"], 
                             resultados3_mes13$Previsao_M13["SE"]), 1)
  )
  
  pdf("Resumo_Completo_Professor.pdf", width = 14, height = 10)
  
  tabela_resumo <- tableGrob(resumo, rows = NULL,
                            theme = ttheme_minimal(
                              base_size = 10,
                              core = list(
                                bg_params = list(fill = c(rep(c("white", "#f9f9f9"), 2), "white"))
                              )
                            ))
  
  grid.arrange(
    textGrob("RESUMO COMPLETO PARA O PROFESSOR - ANÁLISE COMPARATIVA COM MÊS 13",
            gp = gpar(fontsize = 16, fontface = "bold")),
    
    tabela_resumo,
    
    textGrob("ANÁLISE DAS PREVISÕES DO MÊS 13:\n• Cenário 1 (Sazonal): Método X projeta valor Y porque...\n• Cenário 2 (Tendência): Método Z captura melhor a tendência porque...\n• Cenário 3 (Irregular): Método W é mais conservador porque...",
            gp = gpar(fontsize = 11, lineheight = 1.2),
            x = unit(0.05, "npc"), just = "left"),
    
    nrow = 3,
    heights = c(0.2, 0.6, 0.4)
  )
  
  dev.off()
  
  return(resumo)
}

# Gerar resumo completo
resumo_completo <- criar_resumo_completo_professor()

# CONFIRMAÇÃO FINAL -------------------------------------------------------
cat("GABARITOS COMPLETOS COM MÊS 13 GERADOS COM SUCESSO!\n")
cat("===================================================\n\n")
cat("ARQUIVOS CRIADOS:\n\n")

cat("GABARITOS DE CÁLCULOS COMPLETOS:\n")
cat("- Gabarito_Completo_Cenario1.pdf\n")
cat("- Gabarito_Completo_Cenario2.pdf\n")
cat("- Gabarito_Completo_Cenario3.pdf\n\n")

cat("GABARITOS GRÁFICOS COM MÊS 13:\n")
cat("- Gabarito_Grafico_Mes13_Cenario1.pdf\n")
cat("- Gabarito_Grafico_Mes13_Cenario2.pdf\n")
cat("- Gabarito_Grafico_Mes13_Cenario3.pdf\n\n")

cat("RESUMO PARA O PROFESSOR:\n")
cat("- Resumo_Completo_Professor.pdf\n\n")

cat("PREVISÕES DO MÊS 13 POR CENÁRIO:\n")
print(resumo_completo[, c("Cenário", "Previsão_M13_MMS", "Previsão_M13_MMP", "Previsão_M13_SE")])

```




```{r eval=FALSE, message=FALSE, warning=FALSE, include=FALSE}
# CALCULAR RESULTADOS CORRETOS PARA O GABARITO ----------------------------

# Função para calcular resultados corretos
calcular_resultados_gabarito <- function(dados_reais) {
  
  # Calcular previsões corretas
  mms <- calcular_mms(dados_reais$Demanda_Real, 3)
  mmp <- calcular_mmp(dados_reais$Demanda_Real, c(0.5, 0.3, 0.2))
  se <- calcular_se(dados_reais$Demanda_Real, 0.3)
  
  # Calcular MAPE corretos
  mape_mms <- calcular_mape(dados_reais$Demanda_Real[4:12], mms[4:12])
  mape_mmp <- calcular_mape(dados_reais$Demanda_Real[4:12], mmp[4:12])
  mape_se <- calcular_mape(dados_reais$Demanda_Real[2:12], se[2:12])
  
  return(list(
    MMS = mms,
    MMP = mmp,
    SE = se,
    MAPE_MMS = mape_mms,
    MAPE_MMP = mape_mmp,
    MAPE_SE = mape_se
  ))
}

# Calcular resultados para cada cenário
resultados1 <- calcular_resultados_gabarito(df1)
resultados2 <- calcular_resultados_gabarito(df2)
resultados3 <- calcular_resultados_gabarito(df3)

# FUNÇÃO CORRIGIDA DO GABARITO --------------------------------------------

criar_gabarito <- function(cenario_num, titulo, dados_reais, resultados) {
  
  pdf(paste0("Gabarito_Cenario", cenario_num, ".pdf"), width = 11, height = 8.5)
  
  # Criar dataframe completo para o gabarito
  dados_gabarito <- data.frame(
    Mês = dados_reais$Mês,
    Demanda_Real = dados_reais$Demanda_Real,
    MMS_Correto = round(resultados$MMS, 1),
    MMP_Correto = round(resultados$MMP, 1),
    SE_Correto = round(resultados$SE, 1),
    Erro_MMS = round(abs((dados_reais$Demanda_Real - resultados$MMS) / dados_reais$Demanda_Real) * 100, 1),
    Erro_MMP = round(abs((dados_reais$Demanda_Real - resultados$MMP) / dados_reais$Demanda_Real) * 100, 1),
    Erro_SE = round(abs((dados_reais$Demanda_Real - resultados$SE) / dados_reais$Demanda_Real) * 100, 1)
  )
  
  # Substituir NA por "-"
  dados_gabarito[is.na(dados_gabarito)] <- "-"
  
  # Adicionar linha de MAPE
  linha_mape <- data.frame(
    Mês = "MAPE FINAL",
    Demanda_Real = "-",
    MMS_Correto = paste(resultados$MAPE_MMS, "%"),
    MMP_Correto = paste(resultados$MAPE_MMP, "%"),
    SE_Correto = paste(resultados$MAPE_SE, "%"),
    Erro_MMS = "-",
    Erro_MMP = "-",
    Erro_SE = "-"
  )
  
  dados_gabarito_completo <- rbind(dados_gabarito, linha_mape)
  
  # Criar tabela formatada
  tabela_gabarito <- tableGrob(dados_gabarito_completo, rows = NULL,
                              theme = ttheme_minimal(
                                base_size = 9,
                                core = list(
                                  fg_params = list(hjust = 0.5, x = 0.5),
                                  bg_params = list(fill = c(rep(c("white", "#f0f0f0"), 6), "#e8f5e8"))
                                ),
                                colhead = list(
                                  fg_params = list(fontface = "bold", fontsize = 10),
                                  bg_params = list(fill = "#2196F3", alpha = 0.8)
                                )
                              ))
  
  # Layout da página do gabarito
  grid.arrange(
    textGrob(paste("GABARITO - CENÁRIO", cenario_num, ":", titulo),
            gp = gpar(fontsize = 16, fontface = "bold")),
    
    textGrob("RESPOSTAS CORRETAS PARA OS CÁLCULOS DE PREVISÃO",
            gp = gpar(fontsize = 12, fontface = "italic")),
    
    textGrob(paste("MAPE Esperado: MMS =", resultados$MAPE_MMS, "%, MMP =", 
                  resultados$MAPE_MMP, "%, SE =", resultados$MAPE_SE, "%"),
            gp = gpar(fontsize = 11, col = "darkred")),
    
    tabela_gabarito,
    
    nrow = 4, 
    heights = c(0.2, 0.1, 0.1, 2.5)
  )
  
  dev.off()
}

# GERAR GABARITOS PARA CADA CENÁRIO ---------------------------------------

criar_gabarito(1, "Sorvete Artesanal", df1, resultados1)
criar_gabarito(2, "Smartphone Premium", df2, resultados2)
criar_gabarito(3, "Medicamento Específico", df3, resultados3)

# GABARITO GRÁFICO COM PREVISÕES PLOTADAS ---------------------------------

criar_gabarito_grafico <- function(cenario_num, titulo, dados_reais, resultados) {
  
  pdf(paste0("Gabarito_Grafico_Cenario", cenario_num, ".pdf"), width = 11, height = 8.5)
  
  # Criar gráfico com todas as previsões
  grafico_gabarito <- ggplot() +
    # Demanda real
    geom_point(aes(x = 1:12, y = dados_reais$Demanda_Real), 
               size = 3, color = "black", shape = 16) +
    geom_line(aes(x = 1:12, y = dados_reais$Demanda_Real), 
              color = "black", size = 1, linetype = "solid") +
    
    # Previsão MMS
    geom_line(aes(x = 4:12, y = resultados$MMS[4:12]), 
              color = "red", size = 1, linetype = "dashed") +
    geom_point(aes(x = 4:12, y = resultados$MMS[4:12]), 
               size = 2, color = "red", shape = 17) +
    
    # Previsão MMP
    geom_line(aes(x = 4:12, y = resultados$MMP[4:12]), 
              color = "blue", size = 1, linetype = "dashed") +
    geom_point(aes(x = 4:12, y = resultados$MMP[4:12]), 
               size = 2, color = "blue", shape = 15) +
    
    # Previsão SE
    geom_line(aes(x = 2:12, y = resultados$SE[2:12]), 
              color = "darkgreen", size = 1, linetype = "dashed") +
    geom_point(aes(x = 2:12, y = resultados$SE[2:12]), 
               size = 2, color = "darkgreen", shape = 18) +
    
    # Configurações do gráfico
    scale_x_continuous(breaks = 1:12, labels = dados_reais$Mês, expand = c(0.02, 0.02)) +
    scale_y_continuous(limits = c(0, max(dados_reais$Demanda_Real) * 1.3)) +
    
    labs(
      title = paste("GABARITO - CENÁRIO", cenario_num, ":", titulo),
      subtitle = "Linha preta: Demanda Real | Vermelho: MMS | Azul: MMP | Verde: SE",
      x = "Meses",
      y = "Demanda"
    ) +
    
    theme_bw() +
    theme(
      plot.title = element_text(hjust = 0.5, face = "bold", size = 14),
      plot.subtitle = element_text(hjust = 0.5, size = 11),
      panel.grid.major = element_line(color = "gray95")
    ) +
    
    # Legenda
    annotate("text", x = 1, y = max(dados_reais$Demanda_Real) * 1.25, 
             label = paste("MAPE - MMS:", resultados$MAPE_MMS, "%"), 
             hjust = 0, color = "red", fontface = "bold") +
    annotate("text", x = 1, y = max(dados_reais$Demanda_Real) * 1.20, 
             label = paste("MAPE - MMP:", resultados$MAPE_MMP, "%"), 
             hjust = 0, color = "blue", fontface = "bold") +
    annotate("text", x = 1, y = max(dados_reais$Demanda_Real) * 1.15, 
             label = paste("MAPE - SE:", resultados$MAPE_SE, "%"), 
             hjust = 0, color = "darkgreen", fontface = "bold")
  
  print(grafico_gabarito)
  dev.off()
}

# Gerar gabaritos gráficos
criar_gabarito_grafico(1, "Sorvete Artesanal", df1, resultados1)
criar_gabarito_grafico(2, "Smartphone Premium", df2, resultados2)
criar_gabarito_grafico(3, "Medicamento Específico", df3, resultados3)

# RESUMO COMPARATIVO PARA O PROFESSOR ------------------------------------

criar_resumo_professor <- function() {
  
  resumo <- data.frame(
    Cenário = c("1 - Sorvete Artesanal", "2 - Smartphone Premium", "3 - Medicamento Específico"),
    Padrão = c("Sazonal", "Tendência", "Irregular"),
    MAPE_MMS = c(resultados1$MAPE_MMS, resultados2$MAPE_MMS, resultados3$MAPE_MMS),
    MAPE_MMP = c(resultados1$MAPE_MMP, resultados2$MAPE_MMP, resultados3$MAPE_MMP),
    MAPE_SE = c(resultados1$MAPE_SE, resultados2$MAPE_SE, resultados3$MAPE_SE),
    Melhor_Método = c(
      ifelse(min(c(resultados1$MAPE_MMS, resultados1$MAPE_MMP, resultados1$MAPE_SE)) == resultados1$MAPE_MMS, "MMS",
             ifelse(min(c(resultados1$MAPE_MMS, resultados1$MAPE_MMP, resultados1$MAPE_SE)) == resultados1$MAPE_MMP, "MMP", "SE")),
      ifelse(min(c(resultados2$MAPE_MMS, resultados2$MAPE_MMP, resultados2$MAPE_SE)) == resultados2$MAPE_MMS, "MMS",
             ifelse(min(c(resultados2$MAPE_MMS, resultados2$MAPE_MMP, resultados2$MAPE_SE)) == resultados2$MAPE_MMP, "MMP", "SE")),
      ifelse(min(c(resultados3$MAPE_MMS, resultados3$MAPE_MMP, resultados3$MAPE_SE)) == resultados3$MAPE_MMS, "MMS",
             ifelse(min(c(resultados3$MAPE_MMS, resultados3$MAPE_MMP, resultados3$MAPE_SE)) == resultados3$MAPE_MMP, "MMP", "SE"))
    )
  )
  
  pdf("Resumo_Professor.pdf", width = 11, height = 8.5)
  
  tabela_resumo <- tableGrob(resumo, rows = NULL,
                            theme = ttheme_minimal(
                              base_size = 11,
                              core = list(
                                bg_params = list(fill = c(rep(c("white", "#f9f9f9"), 2), "white"))
                              ),
                              colhead = list(
                                fg_params = list(fontface = "bold"),
                                bg_params = list(fill = "#FF9800")
                              )
                            ))
  
  grid.arrange(
    textGrob("RESUMO PARA O PROFESSOR - ANÁLISE COMPARATIVA",
            gp = gpar(fontsize = 16, fontface = "bold")),
    
    textGrob("Comparação do MAPE por Cenário e Método de Previsão",
            gp = gpar(fontsize = 12, fontface = "italic")),
    
    tabela_resumo,
    
    textGrob("ANÁLISE:\n• Cenário 1 (Sazonal): Método X funciona melhor porque...\n• Cenário 2 (Tendência): Método Y é mais adequado porque...\n• Cenário 3 (Irregular): Método Z se adapta melhor porque...",
            gp = gpar(fontsize = 10, lineheight = 1.2),
            x = unit(0.05, "npc"), just = "left"),
    
    nrow = 4,
    heights = c(0.2, 0.1, 0.6, 0.4)
  )
  
  dev.off()
  
  return(resumo)
}

# Gerar resumo para o professor
resumo_professor <- criar_resumo_professor()

print(resumo_professor)
```


