---
date: "2023-03-235T00:00:00+01:00"
draft: false
menu:
  adm_prod_mat:
    parent: Atividades de aprendizagem
    weight: 20
title: 2. Previsão e informação de vendas - GRUPO 01
editor_options: 
  markdown: 
    wrap: 70
output: 
  blogdown::html_page:
    toc: true
type: docs
weight: 20
---

## 🔍 Análise Detalhada por Cenário

### **Cenário 1: Sazonalidade Clara (Componente Automotivo)**


```{r}
# DADOS E ESTATÍSTICAS
demanda <- c(85, 92, 110, 125, 140, 165, 155, 130, 95, 80, 75, 70)
mes <-c(1:12)  

dados_sazonal <- data.frame(mes, demanda)
```


```r
# DADOS E ESTATÍSTICAS
Demanda_Real = c(85, 92, 110, 125, 140, 165, 155, 130, 95, 80, 75, 70)
Média: 110.8 unidades | Desvio Padrão: 36.0 | CV: 32.5%
Tendência: -1.27 unidades/mês (decrescente suave)
```

**Padrão Identificado:** 
- **Sazonalidade forte** com pico no verão (meses 5-8: 125-165 unidades)
- Vale no inverno (meses 10-12: 70-80 unidades) 
- Comportamento previsível e repetitivo

**Análise Técnica:**
- Ideal para métodos de **decomposição clássica**
- Sazonalidade explica ≈60% da variação
- Previsões devem considerar o ciclo anual

---

### **Cenário 2: Crescimento Exponencial (Baterias VE)**

```{r}
# DADOS E ESTATÍSTICAS  
demanda <- c(45, 52, 58, 65, 75, 88, 102, 120, 140, 165, 195, 230)
mes <-c(1:12)  

dados_exponencial <- data.frame(mes, demanda)
```


```r
# DADOS E ESTATÍSTICAS  
Demanda_Real = c(45, 52, 58, 65, 75, 88, 102, 120, 140, 165, 195, 230)
Média: 111.5 unidades | Desvio Padrão: 61.1 | CV: 54.8%
Tendência: +16.82 unidades/mês (crescimento forte)
R² da tendência: 0.98 (excelente ajuste)
```

**Padrão Identificado:**
- **Crescimento acelerado** constante
- Aumento de 411% em 12 meses (45 → 230 unidades)
- Mercado em expansão exponencial

**Análise Técnica:**
- Métodos devem **capturar tendência** acima de tudo
- Dados históricos totalmente relevantes
- Previsões requerem projeção de crescimento

---

### **Cenário 3: Alta Volatilidade (Compressor Industrial)**

```{r}
# DADOS E ESTATÍSTICAS
demanda <- c(120, 85, 140, 75, 160, 95, 130, 110, 170, 80, 150, 100)
mes <-c(1:12)  

dados_volatil <- data.frame(mes, demanda)
```

```r
# DADOS E ESTATÍSTICAS
Demanda_Real = c(120, 85, 140, 75, 160, 95, 130, 110, 170, 80, 150, 100)
Média: 118.3 unidades | Desvio Padrão: 35.2 | CV: 29.8%
Tendência: +1.36 unidades/mês (quase estável)
```

**Padrão Identificado:**
- **Alta volatilidade** sem padrão claro
- Flutuações entre 75-170 unidades (variação de 127%)
- Comportamento imprevisível de clientes

**Análise Técnica:**
- Métodos complexos têm **pouca vantagem** sobre simples
- Foco em **flexibilidade operacional**
- Estoque de segurança mais importante que previsão precisa

## 💻 Códigos Principais Implementados

### **1. Função de Análise de Padrões**
```{r}
analisar_padrao_demanda <- function(dados) {
  modelo <- lm(demanda ~ mes, data = dados)
  tendencia <- coefficients(modelo)[2]
  r2 <- summary(modelo)$r.squared
  cv <- sd(dados$demanda) / mean(dados$demanda) * 100
  
  tipo_padrao <- ifelse(cv > 40, "Alta Volatilidade",
                       ifelse(r2 > 0.8, "Tendência Forte", 
                             ifelse(abs(tendencia) > 10, "Crescimento", "Sazonal")))
  
  return(list(tendencia = tendencia, r2 = r2, cv = cv, tipo = tipo_padrao))
}
```

### **2. Funções de Previsão por Cenário**
```{r}
# CENÁRIO 1 - SAZONALIDADE
prever_sazonal <- function(dados) {
  # Decomposição sazonal simples
  media_verao <- mean(dados$demanda[5:8])  # Meses 5-8
  media_inverno <- mean(dados$demanda[10:12]) # Meses 10-12
  return(list(
    previsao_mes13 = media_inverno,  # Mês 13 é inverno
    tecnica = "Média Sazonal",
    intervalo = c(media_inverno*0.9, media_inverno*1.1)
  ))
}

# CENÁRIO 2 - CRESCIMENTO  
prever_crescimento <- function(dados) {
  modelo <- lm(Demanda_Real ~ Mes, data = dados)
  previsao <- predict(modelo, newdata = data.frame(Mes = 13))
  return(list(
    previsao_mes13 = round(previsao, 1),
    tecnica = "Regressão Linear",
    r2 = summary(modelo)$r.squared
  ))
}

# CENÁRIO 3 - VOLATILIDADE
prever_volatil <- function(dados) {
  mms <- mean(tail(dados$Demanda_Real, 3))  # MMS n=3
  return(list(
    previsao_mes13 = mms,
    tecnica = "Média Móvel Simples (n=3)",
    estoque_seguranca = sd(dados$Demanda_Real) * 1.5
  ))
}
```

### **3. Geração de Relatórios Automatizados**
```{r}
gerar_relatorio_cenario <- function(cenario, numero) {
  analise <- analisar_padrao_demanda(cenario$dados)
  
  cat("=== CENÁRIO", numero, "===\n")
  cat("Produto:", cenario$produto, "\n")
  cat("Padrão:", analise$tipo, "\n")
  cat("CV:", round(analise$cv, 1), "% | Tendência:", round(analise$tendencia, 2), "/mês\n")
  
  # Aplicar técnica recomendada
  if(analise$tipo == "Sazonal") {
    resultado <- prever_sazonal(cenario$dados)
  } else if(analise$tipo == "Crescimento") {
    resultado <- prever_crescimento(cenario$dados)  
  } else {
    resultado <- prever_volatil(cenario$dados)
  }
  
  cat("Técnica:", resultado$tecnica, "\n")
  cat("Previsão Mês 13:", resultado$previsao_mes13, "unidades\n")
}
```


## 📈 Resultados Esperados por Cenário

### **Cenário 1 - Sazonalidade Clara**
```
PREVISÃO MÊS 13: ≈70-80 unidades (período de inverno)
TÉCNICA: Média Sazonal ou Decomposição
MAPE ESPERADO: 8-12% (alta precisão devido ao padrão claro)
AÇÕES: Reduzir produção, programar manutenção, manter estoque mínimo
```

### **Cenário 2 - Crescimento Exponencial**  
```
PREVISÃO MÊS 13: ≈250-260 unidades (projeção linear)
TÉCNICA: Regressão Linear
MAPE ESPERADO: 5-8% (excelente ajuste)
AÇÕES: Expandir capacidade, contratar equipe, aumentar supply chain
```

### **Cenário 3 - Alta Volatilidade**
```
PREVISÃO MÊS 13: ≈110-130 unidades (próximo à média)
TÉCNICA: MMS + Estoque de Segurança
MAPE ESPERADO: 15-25% (baixa precisão inerente)
AÇÕES: Manter flexibilidade, estoque de segurança, lead times curtos
```

## 🎯 Respostas Esperadas dos Grupos

### **Análise Qualitativa Esperada:**
- **Cenário 1:** Identificar sazonalidade e planejar capacidade diferenciada
- **Cenário 2:** Reconhecer crescimento de mercado e necessidade de expansão  
- **Cenário 3:** Aceitar imprevisibilidade e focar em resiliência operacional

### **Escolha de Método Esperada:**
- **Grupo 1 (Sazonal):** Deve escolher método sazonal, não MMS
- **Grupo 2 (Crescimento):** Deve priorizar métodos com tendência
- **Grupo 3 (Volátil):** Deve optar por simplicidade + estoque segurança


## 📊 Métricas de Avaliação dos Grupos

### **Critérios Quantitativos (60% da nota):**
- **Cálculos corretos:** 25 pontos
- **MAPE calculado adequadamente:** 15 pontos  
- **Previsão Mês 13 dentro do esperado:** 20 pontos

### **Critérios Qualitativos (40% da nota):**
- **Análise do padrão:** 10 pontos
- **Escolha do método justificada:** 10 pontos
- **Recomendações práticas adequadas:** 10 pontos
- **Integração quali-quanti:** 10 pontos

## ✅ Conclusão da Síntese

Os **3 cenários** representam desafios **distintos e realistas** de previsão:
1. **Padrão previsível** (Sazonalidade) → Foco em métodos clássicos
2. **Tendência clara** (Crescimento) → Foco em projeção  
3. **Imprevisibilidade** (Volatilidade) → Foco em resiliência

Cada cenário testa habilidades diferentes dos alunos, desde **análise técnica** até **tomada de decisão operacional**, preparando-os para desafios reais de administração da produção.

