---
date: "2023-03-235T00:00:00+01:00"
draft: true
menu:
  adm_prod_mat:
    parent: Atividades de aprendizagem
    weight: 30
title: 2. Previsão e informação de vendas - CENÁRIO 02
editor_options: 
  markdown: 
    wrap: 70
output: 
  blogdown::html_page:
    toc: true
type: docs
weight: 30
---

**Contexto**: Uma empresa de tecnologia lançou um novo modelo há 12 meses.

**Questão-chave**: Como prever adequadamente o crescimento constante da demanda?

**Desafio**: Tendência de crescimento precisa ser capturada corretamente

**Focos**: Planejamento de produção escalonada, gestão de cadeia de suprimentos

**Fatores externos**: Lançamento de concorrentes, inovações tecnológicas, poder aquisitivo


```{r message=FALSE, warning=FALSE, include=FALSE}
# Carregar bibliotecas necessárias
library(dplyr)
library(kableExtra)
library(ggplot2)

# FUNÇÕES PARA CÁLCULO DOS MÉTODOS DE PREVISÃO ----------------------------

calcular_mms <- function(dados, n) {
  mms <- numeric(length(dados))
  for(i in n:length(dados)) {
    mms[i] <- mean(dados[(i-n+1):i])
  }
  return(mms)
}

calcular_mmp <- function(dados, pesos) {
  n <- length(pesos)
  mmp <- numeric(length(dados))
  for(i in n:length(dados)) {
    periodo <- dados[(i-n+1):i]
    mmp[i] <- sum(periodo * pesos) / sum(pesos)
  }
  return(mmp)
}

calcular_se <- function(dados, alpha) {
  se <- numeric(length(dados))
  se[1] <- dados[1]  # Inicialização
  for(i in 2:length(dados)) {
    se[i] <- alpha * dados[i-1] + (1-alpha) * se[i-1]
  }
  return(se)
}

calcular_mape <- function(real, previsao) {
  erro <- abs((real - previsao) / real)
  mape <- mean(erro, na.rm = TRUE) * 100
  return(round(mape, 2))
}
```

```{r message=FALSE, warning=FALSE, include=FALSE}
# CENÁRIO 2: SMARTPHONE PREMIUM -------------------------------------------

# Dados do Cenário 2
demanda2 <- c(1200, 1350, 1500, 1650, 1800, 2000, 2200, 2400, 2550, 2700, 2850, 3000)

# Cálculos para Cenário 2
mms2 <- calcular_mms(demanda2, 3)
mmp2 <- calcular_mmp(demanda2, c(0.5, 0.3, 0.2))
se2 <- calcular_se(demanda2, 0.3)

# Criar dataframe para Cenário 2
df2 <- data.frame(
  Mês = paste("Mês", 1:12),
  Demanda_Real = demanda2,
  MMS = round(mms2, 1),
  MMP = round(mmp2, 1),
  SE = round(se2, 1)
)

# Calcular MAPE para Cenário 2
mape_mms2 <- calcular_mape(demanda2[4:12], mms2[4:12])
mape_mmp2 <- calcular_mape(demanda2[4:12], mmp2[4:12])
mape_se2 <- calcular_mape(demanda2[2:12], se2[2:12])

# Tabela HTML para Cenário 2
kable(df2, caption = "Cenário 2: Smartphone Premium - Previsões de Demanda") %>%
  kable_styling(bootstrap_options = c("striped", "hover"), full_width = FALSE) %>%
  add_header_above(c(" " = 2, "Métodos de Previsão" = 3)) %>%
  footnote(general = paste("MAPE - MMS:", mape_mms2, "%, MMP:", mape_mmp2, "%, SE:", mape_se2, "%"))

# Gráfico para Cenário 2
ggplot(df2, aes(x = factor(Mês, levels = paste("Mês", 1:12)))) +
  geom_line(aes(y = Demanda_Real, group = 1, color = "Real"), size = 1) +
  geom_line(aes(y = MMS, group = 1, color = "MMS"), size = 1, linetype = "dashed", na.rm = TRUE) +
  geom_line(aes(y = MMP, group = 1, color = "MMP"), size = 1, linetype = "dashed", na.rm = TRUE) +
  geom_line(aes(y = SE, group = 1, color = "SE"), size = 1, linetype = "dashed", na.rm = TRUE) +
  labs(title = "Cenário 2: Smartphone Premium - Comparação de Métodos",
       x = "Mês", y = "Demanda (unidades)", color = "Série") +
  theme_minimal()

```


```{r}
# LAYOUT DE IMPRESSÃO EM DUAS PÁGINAS - TABELA CORRIGIDA ------------------

library(gridExtra)
library(grid)
library(ggplot2)
library(dplyr)

# FUNÇÃO PARA PÁGINA 1: DADOS E CÁLCULOS COM CAMPOS VAZIOS -----------------
criar_pagina1_calculos <- function(cenario_num, titulo, descricao, dados_reais) {
  
  # Criar dataframe com campos vazios para preenchimento
  dados_preenchimento <- data.frame(
    Mês = dados_reais$Mês,
    Demanda_Real = dados_reais$Demanda_Real,
    MMS_Aluno = rep("______", 12),
    MMP_Aluno = rep("______", 12),
    SE_Aluno = rep("______", 12),
    Erro_MMS = rep("______", 12),
    Erro_MMP = rep("______", 12),
    Erro_SE = rep("______", 12)
  )
  
  # Adicionar linha para totais e MAPE
  dados_completos <- rbind(
    dados_preenchimento,
    data.frame(
      Mês = "13o mês/MAPE FINAL",
      Demanda_Real = "______",
      MMS_Aluno = "______",
      MMP_Aluno = "______",
      SE_Aluno = "______",
      Erro_MMS = "______%",
      Erro_MMP = "______%", 
      Erro_SE = "______%"
    )
  )
  
  # Criar tabela formatada com campos vazios
  tabela_calculos <- tableGrob(dados_completos, 
                              rows = NULL,
                              theme = ttheme_minimal(
                                base_size = 10,
                                core = list(
                                  fg_params = list(hjust = 0.5, x = 0.5),
                                  bg_params = list(fill = c(rep(c("white", "#f9f9f9"), 6), "#f0f8ff"))
                                ),
                                colhead = list(
                                  fg_params = list(fontface = "bold", fontsize = 11),
                                  bg_params = list(fill = "lightgray", alpha = 0.8)
                                )
                              ))
  
  # Adicionar título e instruções
  titulo_page1 <- textGrob(paste("CENÁRIO", cenario_num, ":", titulo), 
                          gp = gpar(fontsize = 16, fontface = "bold"))
  
  instrucoes <- textGrob(
    paste("INSTRUÇÕES:\n",
          "1. Calcule as previsões usando MMS (n=3), MMP (pesos: 0.5, 0.3, 0.2) e SE (α=0.3)\n",
          "2. Preencha as colunas de previsão para cada método\n", 
          "3. Calcule o erro percentual para cada período: |(Real - Previsão)/Real| × 100%\n",
          "4. Calcule o MAPE final para cada método: Média dos erros percentuais"),
    gp = gpar(fontsize = 11, lineheight = 1.2)
  )
  
   # Fórmulas para referência
   formulas <- textGrob(
     "FÓRMULAS: MMS = (Dₜ + Dₜ₋₁ + Dₜ₋₂)/3  |  MMP = (0.5×Dₜ + 0.3×Dₜ₋₁ + 0.2×Dₜ₋₂)  |  SE = α×Dₜ + (1-α)×Fₜ",
     gp = gpar(fontsize = 10, fontface = "italic")
   )
  
  # Layout da página 1
  grid.arrange(
    titulo_page1,
    instrucoes,
    formulas,
    tabela_calculos,
    nrow = 4,
    heights = c(0.3, 0.4, 0.2, 3)
  )
}

# FUNÇÃO PARA PÁGINA 2: GRÁFICO DE PREVISÕES ------------------------------
#----------------------
criar_pagina2_grafico <- function(cenario_num, titulo, dados_reais) {
  
  # Adicionar o 13º mês para previsão
  meses_completos <- c(dados_reais$Mês, "M13")
  x_breaks <- 1:13
  x_labels <- meses_completos
  
  # Calcular limite y considerando possível aumento na previsão
  y_max <- max(dados_reais$Demanda_Real) * 1.4
  
  # Criar gráfico com eixos e pontos da demanda real
  grafico_previsoes <- ggplot() +
    # Grade de fundo
    theme_bw() +
    
    # Eixos e limites - agora até 13 meses
    scale_x_continuous(breaks = 1:13, labels = meses_completos, expand = c(0.02, 0.02)) +
    scale_y_continuous(limits = c(0, y_max)) +
    
    # Pontos da demanda real (apenas até o 12º mês)
    geom_point(aes(x = 1:12, y = dados_reais$Demanda_Real), 
               size = 3, color = "black", shape = 16) +
    
    # Linha da demanda real (apenas até o 12º mês)
    geom_line(aes(x = 1:12, y = dados_reais$Demanda_Real), 
              color = "black", size = 1, linetype = "solid") +
    
    # Área sombreada para indicar período de previsão futura (mês 13)
    annotate("rect", xmin = 12.5, xmax = 13.5, ymin = 0, ymax = y_max,
             fill = "yellow", alpha = 0.2) +
    
    # Linha vertical para separar histórico de previsão
    geom_vline(xintercept = 12.5, linetype = "dashed", color = "red", size = 0.8) +
    
    # Texto indicando área de previsão
    annotate("text", x = 12.75, y = y_max * 0.95, 
             label = "PREVISÃO\nMÊS 13", 
             color = "red", fontface = "bold", size = 4, hjust = 0.5) +
    
    # Áreas para desenhar as previsões (linhas tracejadas como guia)
    geom_hline(yintercept = seq(0, y_max, length.out = 15), 
               color = "gray90", size = 0.1, alpha = 0.5) +
    
    # Títulos e labels
    labs(
      title = paste("CENÁRIO", cenario_num, ":", titulo, "- REGISTRO DAS PREVISÕES"),
      subtitle = "Demanda Real (linha preta) - Desenhe as previsões incluindo o Mês 13 (previsão futura)",
      x = "Meses",
      y = "Demanda"
    ) +
    
    # Tema
    theme(
      plot.title = element_text(hjust = 0.5, face = "bold", size = 14),
      plot.subtitle = element_text(hjust = 0.5, size = 11),
      panel.grid.major = element_line(color = "gray95"),
      panel.grid.minor = element_blank()
    ) +
    
    # Legenda interativa para cores
    annotate("text", x = 0.5, y = y_max * 0.95, 
             label = "LEGENDA DE CORES:", hjust = 0, fontface = "bold", size = 4) +
    annotate("text", x = 0.5, y = y_max * 0.90, 
             label = "● MMS (Média Móvel Simples) → Use VERMELHO", hjust = 0, size = 3.5) +
    annotate("text", x = 0.5, y = y_max * 0.86, 
             label = "● MMP (Média Móvel Ponderada) → Use AZUL", hjust = 0, size = 3.5) +
    annotate("text", x = 0.5, y = y_max * 0.82, 
             label = "● SE (Suavização Exponencial) → Use VERDE", hjust = 0, size = 3.5) +
    annotate("text", x = 0.5, y = y_max * 0.77, 
             label = "--- Linha pontilhada: Separa histórico de previsão", 
             hjust = 0, size = 3, color = "red") +
    
    # Espaço para anotações
    annotate("text", x = 8, y = y_max * 0.95, 
             label = "OBSERVAÇÕES:", hjust = 0, fontface = "bold", size = 4) +
    annotate("text", x = 8, y = y_max * 0.91, 
             label = "• Qual método acompanhou melhor a demanda?", hjust = 0, size = 3) +
    annotate("text", x = 8, y = y_max * 0.87, 
             label = "• Qual previsão para o Mês 13?", hjust = 0, size = 3) +
    annotate("text", x = 8, y = y_max * 0.83, 
             label = "• Justifique sua resposta:", hjust = 0, size = 3) 

  
  return(grafico_previsoes)
}



# VERSÃO COMBINADA (DUAS PÁGINAS EM UM PDF) -------------------------------

criar_pdf_completo <- function(cenario_num, titulo, dados_reais, nome_arquivo) {
  
  pdf(nome_arquivo, width = 11, height = 8.5)
  
  # Página 1 - Cálculos
  criar_pagina1_calculos(cenario_num, titulo, "", dados_reais)
  
  # Página 2 - Gráfico
  print(criar_pagina2_grafico(cenario_num, titulo, dados_reais))
  
  dev.off()
}

# Gerar PDFs completos
criar_pdf_completo(2, "Smartphone Premium", df2, "Cenario2_Smartphone_Completo.pdf") 
```
