---
date: "2023-03-235T00:00:00+01:00"
draft: false
menu:
  adm_prod_mat:
    parent: Atividades de aprendizagem
    weight: 45
title: 6. MRP e MRPII
editor_options: 
  markdown: 
    wrap: 70
output: 
  blogdown::html_page:
    toc: true
    mathjax: default
type: docs
weight: 15
---

<script type="text/x-mathjax-config">
MathJax.Hub.Config({
  tex2jax: {
    skipTags: ['script', 'noscript', 'style', 'textarea', 'pre']
  }
});
</script>
<script async type="text/javascript"
  src="https://cdn.mathjax.org/mathjax/latest/MathJax.js?config=TeX-AMS-MML_HTMLorMML">
</script>


```{r setup, include=FALSE}
knitr::opts_chunk$set(echo = TRUE, warning = FALSE, message = FALSE) 
library(tidyverse) 
library(knitr) 
library(kableExtra)
```

# Questão 1 - Empresa Magmar SA

A empresa Magmar SA produz um tipo de produto (A), com uma estrutura de montagem dada pela seguinte rede de materiais:

## Estrutura do Produto
```{r estrutura_q1, echo=FALSE} 
estrutura_q1 <- data.frame( Produto = c("A", "A", "B"), Componente = c("B", "C", "C"), Quantidade = c(2, 3, 3) )

kable(estrutura_q1) %>% kable_styling(bootstrap_options = c("striped", "hover", "condensed"), full_width = FALSE)
```

**Lead Times de Montagem:**

- A = 1 semana
- B = 2 semanas  
- C = 1 semana

a) Usando estas informações, construa uma árvore do produto.   
b) A empresa necessita entregar 10 unidades do produto A na semana 4 e 5 unidades na sétima semana. Não existe estoque em armazém de qualquer dos produtos, nem foram efetuadas nenhuma encomenda dos subprodutos que compõem o produto final. 
  (i) Determine as quantidades a encomendar dos produtos/componentes e os períodos em que devem ser efetuadas as encomendas, considerando o política de dimensionamento lote a lote.
  (ii) É possível atender as necessidades mencionadas?


# Questão 2

Um programador gostaria de saber se um pedido de 200 unidades do produto A poderia ser cumprido no período 8, partindo do princípio que estamos no período 0. Note-se que, não existe qualquer estoque de qualquer componente e todos os tamanhos de pedido são lote a lote. A estrutura de montagem encontra-se representada na tabela a seguir.

```{r estrutura_q2, echo=FALSE, message=FALSE, warning=FALSE}
estrutura_q2 <- data.frame( Item = c("A", "A", "B", "B", "C", "C"), Componente = c("B", "C", "C", "D", "E", "F"), Quantidade = c(2, 2, 4, 1, 1, 1) )

kable(estrutura_q2) %>%
  kable_styling(bootstrap_options = c("striped", "hover", "condensed"), full_width = FALSE)
```

a) Apresente a árvore do produto A.

b) Considerando os seguintes lead times A=1, B=2, C=1, D=1, E=2 e F=1, apresente os planos de produção dos itens A, B, C, D, E e F e determine se o pedido de 100 unidades do produto A no período 6 e 200 unidades do produto A no período 8, podem ser cumpridos.

**Lead Times:**

- A = 1 período
- B = 2 períodos
- C = 1 período
- D = 1 período
- E = 2 períodos
- F = 1 período

