---
date: "2023-03-235T00:00:00+01:00"
draft: false
menu:
  adm_prod_mat:
    parent: Código R
    weight: 30
title: 2. Previsão e informação de vendas - R
editor_options: 
  markdown: 
    wrap: 70
output: 
  blogdown::html_page:
    toc: true
type: docs
weight: 30
---
# =============================================================================
# ANÁLISE DE PREVISÃO DE DEMANDA - ENGENHARIAS DE MATERIAIS E MECÂNICA
# Baseado em Slack et al. e Rodrigues
# =============================================================================

# Carregar bibliotecas necessárias
```{r}
library(ggplot2)
library(dplyr)
library(tidyr)
library(scales)

```

# =============================================================================
# 1. CRIAÇÃO DO DATAFRAME COM OS DADOS HISTÓRICOS
# =============================================================================

```{r}
dados_demanda <- data.frame(
  Mes = 1:12,
  Demanda_Real = c(120, 135, 118, 142, 130, 155, 145, 160, 138, 165, 150, 170)
)

# Visualizar os dados
print("Dados Históricos de Demanda:")
print(dados_demanda)
```



# =============================================================================
# 2. CÁLCULO DAS PREVISÕES - MÉTODO DA MÉDIA MÓVEL SIMPLES (n=3)
# =============================================================================

```{r}
calcular_mms <- function(dados, n = 3) {
  previsoes <- rep(NA, nrow(dados))
  for (i in (n+1):nrow(dados)) {
    previsoes[i] <- mean(dados$Demanda_Real[(i-n):(i-1)])
  }
  # Previsão para o próximo período (Mês 13)
  previsao_futura <- mean(tail(dados$Demanda_Real, n))
  return(list(previsoes = previsoes, proxima_previsao = previsao_futura))
}

resultado_mms <- calcular_mms(dados_demanda)
dados_demanda$MMS <- resultado_mms$previsoes
```




# =============================================================================
# 3. CÁLCULO DAS PREVISÕES - MÉDIA MÓVEL PONDERADA (pesos: 0.5, 0.3, 0.2)
# =============================================================================

```{r}
calcular_mmp <- function(dados, pesos = c(0.5, 0.3, 0.2)) {
  n <- length(pesos)
  previsoes <- rep(NA, nrow(dados))
  
  for (i in (n+1):nrow(dados)) {
    valores <- dados$Demanda_Real[(i-n):(i-1)]
    previsoes[i] <- sum(valores * pesos)
  }
  
  # Previsão para o próximo período (Mês 13)
  previsao_futura <- sum(tail(dados$Demanda_Real, n) * pesos)
  return(list(previsoes = previsoes, proxima_previsao = previsao_futura))
}

resultado_mmp <- calcular_mmp(dados_demanda)
dados_demanda$MMP <- resultado_mmp$previsoes

```


# =============================================================================
# 4. CÁLCULO DAS PREVISÕES - SUAVIZAÇÃO EXPONENCIAL (α = 0.3)
# =============================================================================

```{r}
calcular_ses <- function(dados, alpha = 0.3) {
  previsoes <- numeric(nrow(dados))
  previsoes[1] <- dados$Demanda_Real[1]  # Previsão inicial = primeira demanda
  
  for (i in 2:nrow(dados)) {
    previsoes[i] <- alpha * dados$Demanda_Real[i-1] + (1 - alpha) * previsoes[i-1]
  }
  
  # Previsão para o próximo período (Mês 13)
  previsao_futura <- alpha * tail(dados$Demanda_Real, 1) + (1 - alpha) * tail(previsoes, 1)
  return(list(previsoes = previsoes, proxima_previsao = previsao_futura))
}

resultado_ses <- calcular_ses(dados_demanda)
dados_demanda$SES <- resultado_ses$previsoes

```


# =============================================================================
# 5. CÁLCULO DOS ERROS DE PREVISÃO (MAPE)
# =============================================================================

```{r}
calcular_mape <- function(real, previsao) {
  # Remover NAs para cálculo
  indices_validos <- !is.na(previsao)
  real_validos <- real[indices_validos]
  previsao_validos <- previsao[indices_validos]
  
  erro_percentual <- abs((real_validos - previsao_validos) / real_validos) * 100
  mape <- mean(erro_percentual)
  return(mape)
}

# Calcular MAPE para cada método
mape_mms <- calcular_mape(dados_demanda$Demanda_Real, dados_demanda$MMS)
mape_mmp <- calcular_mape(dados_demanda$Demanda_Real, dados_demanda$MMP)
mape_ses <- calcular_mape(dados_demanda$Demanda_Real, dados_demanda$SES)

cat("\nCOMPARAÇÃO DA ACURÁCIA DOS MÉTODOS (MAPE):\n")
cat("Média Móvel Simples (n=3):", round(mape_mms, 2), "%\n")
cat("Média Móvel Ponderada (0.5,0.3,0.2):", round(mape_mmp, 2), "%\n")
cat("Suavização Exponencial (α=0.3):", round(mape_ses, 2), "%\n")
```

# =============================================================================
# 6. PREPARAR DADOS PARA GRÁFICOS
# =============================================================================

```{r}

# acrescentar 13o
dados_completo <- rbind(
  dados_demanda,
  data.frame(
    Mes = 13,
    Demanda_Real = NA,
    MMS = resultado_mms$proxima_previsao,
    MMP = resultado_mmp$proxima_previsao,
    SES = resultado_ses$proxima_previsao
  )
)

# Converter para formato longo para ggplot2
dados_long <- dados_completo %>%
  pivot_longer(
    cols = c(Demanda_Real, MMS, MMP, SES),
    names_to = "Tipo",
    values_to = "Valor"
  ) %>%
  mutate(
    Tipo = factor(Tipo, levels = c("Demanda_Real", "MMS", "MMP", "SES")),
    Linha_Type = ifelse(Tipo == "Demanda_Real", "Real", "Previsão")
  )
```



# =============================================================================
# 7. GRÁFICOS COMPARATIVOS
# =============================================================================

```{r}
# Paleta de cores personalizada
cores <- c("Demanda_Real" = "#1f77b4", 
           "MMS" = "#ff7f0e", 
           "MMP" = "#2ca02c", 
           "SES" = "#d62728")
```


# -----------------------------------------------------------------------------
# GRÁFICO 1: COMPARAÇÃO GERAL DE TODOS OS MÉTODOS
# -----------------------------------------------------------------------------

```{r}
grafico_comparativo <- ggplot(dados_long, aes(x = Mes, y = Valor, color = Tipo, linetype = Linha_Type)) +
  geom_line(linewidth = 1.2) +
  geom_point(data = subset(dados_long, !is.na(Valor)), size = 2) +
  scale_color_manual(
    name = "Série",
    values = cores,
    labels = c("Demanda Real", "Média Móvel Simples", "Média Móvel Ponderada", "Suavização Exponencial")
  ) +
  scale_linetype_manual(name = "Tipo", values = c("Real" = "solid", "Previsão" = "dashed")) +
  labs(
    title = "Comparação das Técnicas de Previsão de Demanda",
    subtitle = "Média Móvel Simples (n=3) vs. Média Móvel Ponderada (0.5,0.3,0.2) vs. Suavização Exponencial (α=0.3)",
    x = "Mês",
    y = "Demanda (Unidades)",
    caption = "Fonte: Baseado em Slack et al. e Rodrigues"
  ) +
  theme_minimal() +
  theme(
    plot.title = element_text(face = "bold", size = 14, hjust = 0.5),
    plot.subtitle = element_text(size = 10, hjust = 0.5),
    legend.position = "right",
    panel.grid.minor = element_blank()
  ) +
  scale_x_continuous(breaks = 1:13) +
  geom_vline(xintercept = 12.5, linetype = "dotted", color = "gray50") +
  annotate("text", x = 12.7, y = 170, label = "Futuro", angle = 90, size = 3)

print(grafico_comparativo)
```





# -----------------------------------------------------------------------------
# GRÁFICO 2: DEMANDA REAL vs. MÉDIA MÓVEL SIMPLES
# -----------------------------------------------------------------------------
```{r}
grafico_mms <- ggplot(subset(dados_long, Tipo %in% c("Demanda_Real", "MMS")), 
                     aes(x = Mes, y = Valor, color = Tipo)) +
  geom_line(linewidth = 1.2) +
  geom_point(data = subset(dados_long, Tipo %in% c("Demanda_Real", "MMS") & !is.na(Valor)), size = 2) +
  scale_color_manual(
    name = "Série",
    values = c("Demanda_Real" = "#1f77b4", "MMS" = "#ff7f0e"),
    labels = c("Demanda Real", "Média Móvel Simples (n=3)")
  ) +
  labs(
    title = "Previsão por Média Móvel Simples",
    subtitle = paste("MAPE:", round(mape_mms, 2), "%"),
    x = "Mês",
    y = "Demanda (Unidades)"
  ) +
  theme_minimal() +
  theme(
    plot.title = element_text(face = "bold", size = 12, hjust = 0.5),
    legend.position = "bottom"
  ) +
  scale_x_continuous(breaks = 1:13)

print(grafico_mms)

```


# -----------------------------------------------------------------------------
# GRÁFICO 3: DEMANDA REAL vs. MÉDIA MÓVEL PONDERADA
# -----------------------------------------------------------------------------

```{r}
grafico_mmp <- ggplot(subset(dados_long, Tipo %in% c("Demanda_Real", "MMP")), 
                     aes(x = Mes, y = Valor, color = Tipo)) +
  geom_line(linewidth = 1.2) +
  geom_point(data = subset(dados_long, Tipo %in% c("Demanda_Real", "MMP") & !is.na(Valor)), size = 2) +
  scale_color_manual(
    name = "Série",
    values = c("Demanda_Real" = "#1f77b4", "MMP" = "#2ca02c"),
    labels = c("Demanda Real", "Média Móvel Ponderada")
  ) +
  labs(
    title = "Previsão por Média Móvel Ponderada",
    subtitle = paste("Pesos: 0.5, 0.3, 0.2 | MAPE:", round(mape_mmp, 2), "%"),
    x = "Mês",
    y = "Demanda (Unidades)"
  ) +
  theme_minimal() +
  theme(
    plot.title = element_text(face = "bold", size = 12, hjust = 0.5),
    legend.position = "bottom"
  ) +
  scale_x_continuous(breaks = 1:13)

print(grafico_mmp)
```



# -----------------------------------------------------------------------------
# GRÁFICO 4: DEMANDA REAL vs. SUAVIZAÇÃO EXPONENCIAL
# -----------------------------------------------------------------------------

```{r}
grafico_ses <- ggplot(subset(dados_long, Tipo %in% c("Demanda_Real", "SES")), 
                     aes(x = Mes, y = Valor, color = Tipo)) +
  geom_line(linewidth = 1.2) +
  geom_point(data = subset(dados_long, Tipo %in% c("Demanda_Real", "SES") & !is.na(Valor)), size = 2) +
  scale_color_manual(
    name = "Série",
    values = c("Demanda_Real" = "#1f77b4", "SES" = "#d62728"),
    labels = c("Demanda Real", "Suavização Exponencial (α=0.3)")
  ) +
  labs(
    title = "Previsão por Suavização Exponencial",
    subtitle = paste("α = 0.3 | MAPE:", round(mape_ses, 2), "%"),
    x = "Mês",
    y = "Demanda (Unidades)"
  ) +
  theme_minimal() +
  theme(
    plot.title = element_text(face = "bold", size = 12, hjust = 0.5),
    legend.position = "bottom"
  ) +
  scale_x_continuous(breaks = 1:13)

print(grafico_ses)
```



# =============================================================================
# 8. SALVAR OS RESULTADOS
# =============================================================================

# Salvar dataframe completo


```{r}
write.csv(dados_completo, "previsao_demanda.csv", row.names = FALSE)

# Salvar gráficos
ggsave("grafico_comparativo.png", grafico_comparativo, width = 10, height = 6, dpi = 300)
ggsave("grafico_mms.png", grafico_mms, width = 8, height = 5, dpi = 300)
ggsave("grafico_mmp.png", grafico_mmp, width = 8, height = 5, dpi = 300)
ggsave("grafico_ses.png", grafico_ses, width = 8, height = 5, dpi = 300)
```


# =============================================================================
# 9. RESUMO FINAL DOS RESULTADOS
# =============================================================================

```{r}

cat("\n=== RESUMO DAS PREVISÕES PARA O MÊS 13 ===\n")
cat("Média Móvel Simples (n=3):", round(resultado_mms$proxima_previsao, 1), "unidades\n")
cat("Média Móvel Ponderada (0.5,0.3,0.2):", round(resultado_mmp$proxima_previsao, 1), "unidades\n")
cat("Suavização Exponencial (α=0.3):", round(resultado_ses$proxima_previsao, 1), "unidades\n")

cat("\n=== RECOMENDAÇÃO BASEADA NO MAPE ===\n")
mapes <- c(MMS = mape_mms, MMP = mape_mmp, SES = mape_ses)
melhor_metodo <- names(which.min(mapes))
cat("Método mais preciso:", melhor_metodo, "com MAPE de", round(min(mapes), 2), "%\n")

# Exibir dataframe final
print("\nDataFrame Completo com Todas as Previsões:")
print(dados_completo, na.print = "-")
```

