---
date: 2025-05-07T00:00:00+01:00
draft: false
menu:
  dados_grad:
    parent: Labs
    weight: 50
title: Lab 2 - Tipo de dados e objetos no R
type: docs
editor_options: 
  markdown: 
    wrap: 70
output: 
  blogdown::html_page:
    toc: true
weight: 390
---


## Corrija os problemas de códigos nos respectivos `chunks`. 

> Dica: As barras que delimitam o endereçamento do arquivo no seu computador, quando exibidas no explorer do Windows, são invertidas (\). O R trabalha com barras normais (/) para endereçamento. 

## Exercício:

Carregue o *data frame* *mtcars*

```{r, eval=FALSE}
data(mtcars)
```

## Encontre o erro em todos os códigos abaixo, corrija-os e rode o script:

Q1)

```{r, eval=FALSE}
Head(mtcars)
```

Q2)

```{r, eval=FALSE}
str(Mtcars)
```

Q3)

```{r, eval=FALSE}
dim[mtcars]
```

Q4)

```{r, eval=FALSE}
nomes(mtcars)
```

Q5)

```{r, eval=FALSE}
head(mtcars, x = 10)
```

Q6)

```{r, eval=FALSE}
v1 <- ("pato", "cachorro", "minhoca", "lagarto")
```

Q7)

```{r, eval=FALSE}
v2 <- c("1", "2", "3", "4")
v1 + 42
```

Q8)

```{r, eval=FALSE}
v1 <- c("pato", "cachorro", "minhoca", "lagarto"
```

Q9)

```{r, eval=FALSE}
v3 <- c(33 31 40 25 27 40)
```

Q10)

```{r, eval=FALSE}
v1 <- c(pato, cachorro, minhoca, lagarto)
```

Q11)

```{r, eval=FALSE}
v1 <- c("pato" "cachorro" "minhoca" "lagarto")
```

Q12)

```{r, eval=FALSE}
v3 <- C(33, 31, 40, 25, 27, 40)
```

Q13)

```{r, eval=FALSE}
v1 <- c("pato", "cachorro"", "minhoca", "lagarto")
v3 <- c(33, 31, 40, 25, 27, 40)
myData <- data.frame(v1, v3)
```

Q14)

```{r, eval=FALSE}
v1 <- c("pato", "cachorro"", "minhoca", "lagarto")
v4 <- c(33, 31, 40, 25)
myData <- data.frame(v1 = animal, v4 = idade)
```

Q15)

```{r, eval=FALSE}
ls
```

Q16)

```{r, eval=FALSE}
v1 <- c("pato", "cachorro", "minhoca", "lagarto")
sum(v1)
```

