---
date: "2025-05-05T00:00:00+01:00"
draft: false
menu:
  dados_grad:
    parent: Labs
    weight: 61
title: Lab 3 - Construção de gráficos de barras, histogramas e boxplots usando ggplot2.
weight: 400
editor_options: 
  markdown: 
    wrap: 72
output: 
  blogdown::html_page:
    toc: false
    css: "/assets/css/custom.css"
type: docs
---

```{r message=FALSE, warning=FALSE, include=FALSE}
library(tidyverse)
```

## Objetivos:
- Aprender a criar gráficos estatísticos básicos no R usando ggplot2.

- Personalizar elementos visuais (cores, rótulos, temas).

- Interpretar os gráficos gerados.

## Pré-requisitos:
- Instalação do R e RStudio.

- Pacotes necessários: ggplot2, dplyr (para manipulação de dados).

- Conhecimento básico de sintaxe do R.

---

# Carregar pacotes

```{r}
library(pacman)
p_load("ggplot2", "dplyr")
```

### 1. Preparação dos Dados
Usaremos o conjunto de dados mpg (já incluído no ggplot2), que contém informações sobre carros.

# Carregar dados
```{r}
data(mpg)
head(mpg)  # Visualizar as primeiras linhas
```

### 2. Gráfico de Barras
Objetivo: Comparar a contagem de carros por classe (class).

```{r}
ggplot(mpg, aes(x = class)) +
  geom_bar(fill = "skyblue", color = "black") +
  labs(title = "Contagem de Carros por Classe",
       x = "Classe do Veículo",
       y = "Contagem") +
  theme_minimal()
```

Atividades:
- Mude as cores das barras usando fill e color.   
- Adicione rótulos (labs) personalizados.   
- Use coord_flip() para inverter os eixos.   

Em `geom_bar` no `ggplot2`, `stat` e `position` têm funções diferentes. O `stat` determina como a altura das barras é calculada (por exemplo, contagem de casos ou valores originais), enquanto `position` controla como as barras são posicionadas quando há múltiplas barras no mesmo local do eixo x.

**`stat`**
Define o tipo de transformação estatística que é aplicada aos dados antes de serem plotados. Por padrão, stat = "count", que significa que a altura de cada barra representa o número de casos em cada grupo ou categoria no eixo x. 

- Exemplos:
  - stat = "count": A altura da barra representa a contagem de pontos de dados em cada categoria (o padrão).
  - stat = "identity": A altura da barra representa os valores diretamente do conjunto de dados, sem nenhuma transformação.
  - stat = "bin": A altura da barra representa a frequência de ocorrências dentro de intervalos.

> O stat altera a escala do eixo y, afetando a interpretação da altura das barras. 


**`position`**
Determina como as barras são posicionadas quando há múltiplas barras no mesmo local no eixo x.

- Exemplos:
  - position = "stack": As barras são empilhadas umas sobre as outras (o padrão).
  - position = "dodge": As barras são colocadas lado a lado.
  - position = "fill": As barras são empilhadas, mas cada barra representa a mesma proporção em relação à sua própria altura total.

> O position controla a maneira como as barras são agrupadas ou separadas visualmente no gráfico, afetando a clareza da comparação entre diferentes grupos. 

> Por exemplo, usando stat = "identity" com position = "dodge" permite comparar os valores originais de diferentes grupos lado a lado, enquanto stat = "count" com position = "stack" mostra a contagem total de casos empilhada em cada grupo.

#### 2.1. Gráfico de Barras com stat = "identity"

Objetivo: Usar valores pré-calculados (não contagem).

Vamos usar o conjunto mpg e agregar dados para exemplificar stat = "identity".

```{r}
# Criar um dataset agregado (média de consumo por classe e tipo de tração)
dados_agg <- mpg %>%
  group_by(class, drv) %>%
  summarise(media_hwy = mean(hwy), .groups = "drop")

head(dados_agg)
```

```{r}
ggplot(dados_agg, aes(x = class, y = media_hwy, fill = drv)) +
  geom_bar(stat = "identity", position = "dodge") +  # Barras lado a lado
  labs(title = "Média de Consumo (hwy) por Classe e Tração",
       x = "Classe do Veículo",
       y = "Média de Milhas por Galão (hwy)",
       fill = "Tipo de Tração") +
  theme_minimal() +
  scale_fill_brewer(palette = "Pastel1")
```

Atividades:   
- Mude position = "dodge" para position = "stack" (empilhado).   
- Adicione rótulos de valor com geom_text(aes(label = round(media_hwy, 1)), position = position_dodge(width = 0.9), vjust = -0.5).

#### 2.2. Gráfico de Barras Empilhadas
Objetivo: Mostrar a contribuição de cada categoria em um total.

```{r}
ggplot(dados_agg, aes(x = class, y = media_hwy, fill = drv)) +
  geom_bar(stat = "identity", position = "stack") +  # Empilhado
  labs(title = "Consumo Total (hwy) por Classe (Empilhado)",
       x = "Classe do Veículo",
       y = "Soma de Milhas por Galão (hwy)") +
  theme_classic()
```

Atividade:   
- Compare com o gráfico de position = "dodge". Quando cada um é útil?

#### 2.3. Gráfico de Barras em Proporção (%)
Objetivo: Mostrar a distribuição percentual de cada categoria.

```{r}
ggplot(dados_agg, aes(x = class, y = media_hwy, fill = drv)) +
  geom_bar(stat = "identity", position = "fill") +  # Proporção
  labs(title = "Proporção do Consumo (hwy) por Classe",
       x = "Classe do Veículo",
       y = "Proporção",
       fill = "Tipo de Tração") +
  scale_y_continuous(labels = scales::percent) +  # Converter eixo y em %
  theme_light()
```

Atividades:   
- Adicione bordas brancas às barras: color = "white", size = 0.2.   
- Mude a paleta de cores com scale_fill_manual(values = c("#FF6B6B", "#4ECDC4", "#45B7D1")).    

---

### 3. Histograma
Objetivo: Visualizar a distribuição da variável numérica hwy (consumo em estrada).

```{r}
ggplot(mpg, aes(x = hwy)) +
  geom_histogram(bins = 15, fill = "coral", color = "white") +
  labs(title = "Distribuição do Consumo na Estrada (hwy)",
       x = "Milhas por Galão (Estrada)",
       y = "Frequência") +
  theme_classic()
```

Atividades:   
- Ajuste o número de bins e observe como muda a visualização.   
- Sobreponha uma curva de densidade usando geom_density(aes(y = ..count..)).   

### 4. Boxplot
Objetivo: Comparar a distribuição do consumo (hwy) por tipo de motor (drv).

```{r}
ggplot(mpg, aes(x = drv, y = hwy, fill = drv)) +
  geom_boxplot() +
  labs(title = "Consumo na Estrada por Tipo de Tração",
       x = "Tipo de Tração",
       y = "Milhas por Galão (hwy)") +
  scale_fill_brewer(palette = "Set2") +
  theme_bw()
```

Atividades:   
- Adicione pontos sobre o boxplot com geom_jitter(width = 0.2).   
- Mude a paleta de cores (scale_fill_manual ou scale_fill_brewer).   

### 5. Exercício de Consolidação
Crie um relatório em RMarkdown contendo:   
- Um gráfico de barras mostrando a contagem de carros por manufacturer.   
- Um gráfico de barras (stat = "identity") da média de cty por manufacturer.   
- Uma versão empilhada do mesmo gráfico, colorido por cyl.   
- Uma versão em proporção (%) do gráfico empilhado.   
- Um histograma da variável cty (consumo na cidade).   
- Um boxplot comparando cty por cyl (número de cilindros).   

Exemplo de código para o exercício:

```{r}
# Dados agregados
dados_exercicio <- mpg %>%
  group_by(manufacturer, cyl) %>%
  summarise(media_cty = mean(cty), .groups = "drop")

# Gráfico de proporção
ggplot(dados_exercicio, aes(x = manufacturer, y = media_cty, fill = factor(cyl))) +
  geom_bar(stat = "identity", position = "fill") +
  labs(y = "Proporção do Consumo (cty)", fill = "Cilindros") +
  scale_y_continuous(labels = scales::percent)
```

Recursos Adicionais:

[Documentação do ggplot2](https://ggplot2.tidyverse.org/reference/scale_brewer.html).  
[Galeria de gráficos com ggplot2](https://ggplot2.tidyverse.org/gallery.html).  
[Posicionamento das barras](https://ggplot2.tidyverse.org/articles/positioning.html)https://ggplot2.tidyverse.org/reference/scale_brewer.html.  
[Guia de bolso - GGPLOT2](https://paternogbc.github.io/guia_ggplot2/grafico-de-barras.html).  

Dica: Use ?geom_bar, ?geom_histogram e ?geom_boxplot para explorar mais opções!

Dicas Extras:   
- Use facet_wrap() para dividir os gráficos por categoria (ex: facet_wrap(~year)).   
- Para reordenar barras: aes(x = reorder(class, -media_hwy), y = media_hwy).   
- Incrementar a atividade do gráfico de barras para incluir stat = identity, e gráfico empilhado e proporção.   
- Explore temas adicionais com theme_minimal(), theme_classic(), etc.   
- Use scale_fill_brewer() para paletas de cores predefinidas.   
- Para personalizar rótulos de eixos, use labs(x = "Novo Rótulo", y = "Outro Rótulo").   
- Para adicionar linhas de grade, use theme(panel.grid.major = element_line(color = "gray", size = 0.5)).   
- Para salvar gráficos, use ggsave("nome_do_grafico.png", width = 8, height = 6).   
