---
date: "2021-10-15T00:00:00+01:00"
draft: False
menu:
  dados_grad:
    parent: Labs
    weight: 62
title: Lab 4 - `ggplot` e `dplyr`
toc: true
type: docs
weight: 400
---

## **Atividade**

Nessa mini-análise trabalharemos com os dados usados no projeto publicada por Five Thirty Eight ["The Dollar-And-Cents Case Against Hollywood's Exclusion of Women"](https://fivethirtyeight.com/features/the-dollar-and-cents-case-against-hollywoods-exclusion-of-women/).

Sua tarefa é preencher os espaços em branco assinalados por `___`.

### Dados e pacotes

Vamos analisar o conjunto de dados `bechdel`, que contém informações sobre filmes e seu desempenho financeiro, além de informações sobre o teste de Bechdel, que avalia a representação feminina em filmes.

O teste de Bechdel é um critério simples que avalia se um filme contém pelo menos duas mulheres que falam entre si sobre algo que não seja um homem.

Começamos com o carregamento dos pacotes que vamos utilizar. 

```{r load-packages, message=FALSE}
library(pacman)
p_load(fivethirtyeight, tidyverse, tidytuesday)
```

O carregamento dos dados pode ser feito considerando o código a seguir: 

```{r}
raw_bechdel <- readr::read_csv('https://raw.githubusercontent.com/rfordatascience/tidytuesday/main/data/2021/2021-03-09/raw_bechdel.csv')
movies <- readr::read_csv('https://raw.githubusercontent.com/rfordatascience/tidytuesday/main/data/2021/2021-03-09/movies.csv')

```


### Dicionário dos dados

# `raw_bechdel.csv`

|variável |tipo de dado     |descrição |
|:--------|:---------|:-----------|
|year     |integer   | Year of release |
|id       |integer   | ID of film |
|imdb_id  |character | IMDB ID|
|title    |character | Title of film |
|rating   |integer   | Rating (0-3), 0 = unscored, 1. It has to have at least two [named] women in it, 2. Who talk to each other, 3. About something besides a man |

# `movies.csv`

|Variável      |Tipo de dado     |Descrição |
|:-------------|:---------|:-----------|
|year          |double    | Year |
|imdb          |character | IMDB|
|title         |character |Title of movie |
|test          |character | Bechdel Test outcome|
|clean_test    |character | Bechdel Test cleaned |
|binary        |character | Binary pass/fail of bechdel |
|budget        |double    | Budget as of release year |
|domgross      |character | Domestic gross in release year |
|intgross      |character | International gross in release year |
|code          |character | Code |
|budget_2013   |double    | Budget normalized to 2013 |
|domgross_2013 |character | Domestic gross  normalized to 2013 |
|intgross_2013 |character | International gross normalized to 2013 |
|period_code   |double    | Period code |
|decade_code   |double    | Decade Code |
|imdb_id       |character | IMDB ID |
|plot          |character | Plot of movie |
|rated         |character | Rating of movie |
|response      |character | Response? |
|language      |character | Language of film |
|country       |character | Country produced in |
|writer        |character | Writer of film |
|metascore     |double    | Metascore rating (0-100) |
|imdb_rating   |double    | IMDB Rating 0-10|
|director      |character | Director of movie |
|released      |character | Released date |
|actors        |character | Actors |
|genre         |character | Genre |
|awards        |character | Awards |
|runtime       |character | Runtime |
|type          |character | Type of film |
|poster        |character | Poster image |
|imdb_votes    |character | IMDB Votes |
|error         |character | Error? |

Vamos focar nossa análise em filmes lançados entre 1990 e 2013.

```{r}
bechdel90_13 <- bechdel %>% 
  filter(between(year, 1990, 2013))
```

Existem '___' filmes. (insira a quantidade de filmes)

---

As variáveis financeiras em que vamos nos concentrar são as seguintes:

- `budget_2013`: Orçamento em dólares de 2013 ajustados à inflação.
- `domgross_2013`: Dólares internos brutos (EUA) em 2013, dólares ajustados pela inflação.
- `intgross_2013`: Total internacional (i.e., mundial) bruto em 2013 dólares corrigidos da inflação.

E também utilizaremos as variáveis `binary` e `clean_test` para **grouping**.

---

### Análise

Vamos ver como o orçamento mediano e o bruto variam conforme o filme caso tenha passado no teste de Bechdel, que é armazenado na variável "binary".

```{r message = FALSE}
bechdel90_13 %>%
  group_by(binary) %>%
  summarise(med_budget = median(budget_2013),
            med_domgross = median(domgross_2013, na.rm = TRUE),
            med_intgross = median(intgross_2013, na.rm = TRUE))
```

Em seguida, vamos ver como o orçamento meidano e o bruto variam por um indicador mais detalhado do resultado do teste de Bechdel.

Essa informação é armazenada na variável 'clean_test', que assume os seguintes valores:

- `ok` = passa no teste
- `dubious`.
- `men` = as mulheres só falam de homens
- `notalk` = as mulheres não falam umas com as outras
- `nowomen` = menos de duas mulheres

```{r message = FALSE}
bechdel90_13 %>%
  group_by(clean_test) %>%
  summarise(med_budget = median(budget_2013),
            med_domgross = median(domgross_2013, na.rm = TRUE),
            med_intgross = median(intgross_2013, na.rm = TRUE))
```

A fim de avaliar como o retorno do investimento varia entre os filmes que passam e fracassam no **teste de Bechdel**, vamos primeiro criar uma nova variável chamada `roi` como uma razão do orçamento bruto.

```{r}
bechdel90_13 <- bechdel90_13 %>%
  mutate(roi = (intgross_2013 + domgross_2013) / budget_2013)
```

Vamos ver quais filmes têm o maior retorno sobre o investimento.

```{r}
bechdel90_13 %>%
  arrange(desc(roi)) %>% 
  select(title, roi, year)
```

Abaixo está uma visualização do retorno do investimento por resultado de teste, porém é difícil ver as distribuições devido a algumas observações extremas.

```{r warning = FALSE}
ggplot(data = bechdel90_13, 
       mapping = aes(x = clean_test, y = roi, color = binary)) +
  geom_boxplot() +
  labs(title = "Retorno do investimento vs. Resultados do teste Bechdel",
       x = "Resultado detalhado de Bechdel",
       y = "___",
       color = "Resultado binário de Bechdel")
```

Quais são os filmes com retorno de investimento *muito altos*?

```{r}
bechdel90_13 %>%
  filter(roi > 400) %>%
  select(title, budget_2013, domgross_2013, year)
```

Veja como é a relação entre os filmes com menor retorno e o resultado detalhado do teste Bechedel. 

A ampliação dos filmes com `roi < ___` proporciona uma melhor visão de como os medianos através das categorias se comparam:

```{r warning = FALSE}
ggplot(data = bechdel90_13, mapping = aes(x = clean_test, y = roi, color = binary)) +
  geom_boxplot() +
  labs(title = "Retorno do investimento vs. Resultado do teste de Bechdel",
       subtitle = "___", # Something about zooming in to a certain level
       x = "Resultado detalhado de Bechdel",
       y = "Retorno do investimento",
       color = "Resultado binário de Bechdel") +
  coord_cartesian(ylim = c(0, 15))
```
