---
date: "2021-06-05T00:00:00+01:00"
draft: false
menu:
  dados_grad:
    parent: Tutoriais
    weight: 18
title: Mais operações de manipulação de dados com dplyr
weight: 28
editor_options: 
  markdown: 
    wrap: 72
output: 
  blogdown::html_page:
    toc: false
    css: "/assets/css/custom.css"
type: docs
---

```{r setup, include=FALSE}
knitr::opts_chunk$set(echo = TRUE)
```

## Bibliotecas

Essas funções servem para carregar as bibliotecas dos pacotes que serão necessários para a análise. 

```{r message=FALSE, warning=FALSE}
library(tidyverse)
```

## Carregar arquivos

1. Carregue os arquivos de dados usando a função `read_csv` e atribuindo cada conjunto de dados a um objeto


```{r eval=FALSE, message=FALSE, warning=FALSE, include=FALSE}
professions <- read_csv("https://raw.githubusercontent.com/retaoliveira/relements/eb1a91ed27d6210830e37862364a73c92b461280/data/scientists/professions.csv?token=GHSAT0AAAAAADODRWGABV7PFMKVBRBN7JE42ISJR2A")
dates <- read_csv("https://raw.githubusercontent.com/retaoliveira/relements/eb1a91ed27d6210830e37862364a73c92b461280/data/scientists/dates.csv?token=GHSAT0AAAAAADODRWGA2A3FU2NORGWJR4KE2ISJQQQ")
works <- read_csv("https://raw.githubusercontent.com/retaoliveira/relements/eb1a91ed27d6210830e37862364a73c92b461280/data/scientists/works.csv?token=GHSAT0AAAAAADODRWGB2WL6HQ4PMA56XD722ISJSJQ")
enrolment <- read_csv("https://raw.githubusercontent.com/retaoliveira/relements/eb1a91ed27d6210830e37862364a73c92b461280/data/students/enrolment.csv?token=GHSAT0AAAAAADODRWGA7BUJXULHJSPGFIH42ISJQDA")
survey <- read_csv("https://raw.githubusercontent.com/retaoliveira/relements/eb1a91ed27d6210830e37862364a73c92b461280/data/students/survey.csv?token=GHSAT0AAAAAADODRWGAWVNBU5L7VC5VMGYW2ISJPWQ")
purchases <- read_csv("https://raw.githubusercontent.com/retaoliveira/relements/eb1a91ed27d6210830e37862364a73c92b461280/data/sales/purchases.csv?token=GHSAT0AAAAAADODRWGB6D25ZMYOUFJ2LSBS2ISJKCQ")
prices <- read_csv("http://raw.githubusercontent.com/retaoliveira/relements/eb1a91ed27d6210830e37862364a73c92b461280/data/sales/prices.csv?token=GHSAT0AAAAAADODRWGB7FKDOUAT6PZR3IO22ISJI3Q")

```

# Manipulação de dados - mulheres cientistas

1. Faça a junção dos dataframes

2. Ordene por ano de nascimento

3. Filtre apenas as linhas que têm informações sobre ano de nascimento e ano de morte

4. Encontre as pesquisadoras que estão vivas

5. Gere um dataframe considerando apenas a coluna com o nome das cientistas.

```{r eval=FALSE, include=FALSE}
dataframe_junto <- professions %>%
  left_join(dates, by="name") %>% 
  left_join(works, by="name") %>% 
  select(name, known_for) %>% 
  filter(!is.na(known_for))

```

# Manipulação de dados - matrículas

1. Gere um dataframe com os alunos matriculados e que responderam estar frequentando as aulas.

2. Gere um dataframe com os alunos matriculados e que responderam **não** estar frequentando as aulas.

3. Gere um dataframe com os alunos que estão frequentando as aulas e que não estão matriculados.


```{r eval=FALSE, include=FALSE}
data1 <- enrolment %>% 
  left_join(survey, by="id")

data2 <- survey %>% 
  left_join(enrolment, by="id")
```

# Manipulação de dados - compras

1. Gere um dataframe com a síntese da soma da receita da loja por consumidor 

```{r}

```

